---
title: 'Desafio Bioinformático: Predição de ncRNAs em *Leishmania braziliensis*'
author: "Wasim A. P. Syed"
date: "`r Sys.Date()`"
output:
  pdf_document:
    toc: true
  html_document:
    toc: true
    toc_float: true
    theme: flatly
    highlight: tango
    code_folding: show
subtitle: "Pipeline Tryp-ncRNA e Análise Downstream Integrada"
---

# Observação

Devido a limitações computacionais locais na execução do pipeline (mesmo em ambiente isolado via Conda/Docker e com subamostragem dos arquivos FASTQ) e à ausência de dados de exemplo no repositório original, optou-se pela utilização de um conjunto de dados público de ncRNAs de Leishmania baixado do artigo intutulado "Comparative and systems analyses of Leishmania spp. non-coding RNAs through developmental stages" (PLOS Neglected Tropical Diseases, DOI: 10.1371/journal.pntd.0013108), permitindo o desenvolvimento e a validação do script de visualização dos resultados.

O presente Markdown contêm os scripts para preparar os dados utilizados como input no pipeline TriTryp-ncRNA, bem como a execução do mesmo adaptado para o ambiente R/Markdown. Além disso, contém também os códigos para limpeza do dataset do artigo citado acima e para a visualização simples desses dados.

# Pacotes

```{r message=FALSE, warning=FALSE}
# Baixar pacotes do R ===============
# install.packages(c("here", "fs", "gert", "rentrez", "reticulate", "BiocManager", "tidyverse"))
# BiocManager::install("fastqcr")
# BiocManager::install("ShortRead")
# Carregar pacotes
library(here)         
library(fs)           
library(gert)       
library(BiocManager)
library(BiocFileCache)
library(rentrez)
library(reticulate)
library(tidyverse)
library(fastqcr)
library(ShortRead)
library(scales)
library(ggsci)
library(ggdist)   
library(patchwork)

## Setup no terminal ===============

# sudo apt update
# #Install miniconda
# wget https://repo.continuum.io/miniconda/Miniconda3-latest-Linux-x86_64.sh
# bash Miniconda3-latest-Linux-x86_64.sh
# #Install Python
# sudo apt install -y python3-venv python3-pip
# 
# #Instalar pacotes necessários
# #Instalando o SRA Toolkit (rodar no terminal)
# sudo apt install sra-toolkit
# fasterq-dump --version
# 
# # 1. Dar permissão de execução no arquivo dentro da pasta atual
# chmod +x ./TriTry-ncRNA/scripts/instalar_dependencias.sh
# 
# # 2. Executar o script
# ./TriTry-ncRNA/scripts/instalar_dependencias.sh

```

# Preparar arquivos input

## Definir diretórios

```{r}
# Definir diretórios
project_dir = here::here("Colaborações", "Angela Kaysel")
data_dir <- here::here(project_dir, "data")

# Define sample accession and workspace directory paths
target_srr <- "SRR7945375"
sample_dir <- fs::path(data_dir, target_srr)
qc_dir     <- fs::path(sample_dir, "fastqc_results")

# Make directories
fs::dir_create(data_dir, sample_dir, qc_dir)

```

## Baixar genoma

Já existe no TriTryp ncRNA, mas se fosse necessário, poderia rodar o seguinte código.

```{r}
# # Download do Genoma e Anotação de L. braziliensis =========
# # Evita re-baixar arquivos se já existirem
# bfc <- BiocFileCache(cache = here::here(".bioc_cache"), ask = FALSE)
# 
# #Baixar arquivos do NCBI via FTP
# ncbi_base_url <- "https://ftp.ncbi.nlm.nih.gov/genomes/all/GCF/000/002/725/GCF_000002725.2_ASM272v2"
# #Genoma
# genome_url    <- paste0(ncbi_base_url, "/GCF_000002725.2_ASM272v2_genomic.fna.gz")
# #Anotação do genoma
# gff_url       <- paste0(ncbi_base_url, "/GCF_000002725.2_ASM272v2_genomic.gff.gz")
# 
# # Baixar
# genome_file <- bfcrpath(bfc, genome_url)
# gff_file    <- bfcrpath(bfc, gff_url)
# 
# # Copiar/criar links para a pasta data/ com nomes padronizados
# fs::file_copy(genome_file, fs::path(data_dir, "Lbraziliensis_Genome.fasta"),
#               overwrite = TRUE)
# fs::file_copy(gff_file, fs::path(data_dir, "Lbraziliensis_Annotation.gff"),
#               overwrite = TRUE)
```

## Baixar reads via ENA

Construir query e baixar

```{r}
# Construct ENA Portal API query URL
ena_api_url <- sprintf(
  "https://www.ebi.ac.uk/ena/portal/api/filereport?accession=%s&result=read_run&fields=fastq_ftp&format=tsv",
  target_srr
)

# Fetch ENA metadata
ena_info <- readr::read_tsv(ena_api_url, show_col_types = FALSE)

fastq_urls <- ena_info %>%
  dplyr::pull(fastq_ftp) %>%
  stringr::str_split(";") %>%
  unlist() %>%
  paste0("https://", .)

# Download paired FASTQ files directly
options(timeout = max(3600, getOption("timeout")))

purrr::walk(fastq_urls, function(url) {
  file_name <- basename(url)
  dest_file <- fs::path(sample_dir, file_name)
  
  # Download compressed FASTQ file if not present in the local sample directory
  if (!fs::file_exists(dest_file)) {
    message(stringr::str_c("Downloading FASTQ from ENA: ", file_name))
    download.file(
      url      = url, 
      destfile = dest_file, 
      method   = "libcurl", 
      mode     = "wb"
    )
  }
})


#Identify FASTQ files
seq_files <- fs::dir_ls(sample_dir, regexp = paste0(target_srr, ".*\\.fastq\\.gz$"))


# ## Run FastQC 
# if (length(seq_files) > 0 && all(file.exists(seq_files))) {
#   
#   # Verifica se o FastQC está instalado e acessível no ambiente
#   fastqc_path <- Sys.which("fastqc")
#   
#   if (nzchar(fastqc_path)) {
#     message("Iniciando o controle de qualidade com FastQC...")
#     
#     # Cria o diretório de saída caso ainda não exista
#     if (!dir.exists(qc_dir)) dir.create(qc_dir, recursive = TRUE)
#     
#     system2(
#       command = "fastqc",
#       args    = c(
#         "--outdir", shQuote(qc_dir),
#         "--threads", "4",
#         purrr::map_chr(seq_files, shQuote)
#       )
#     )
#     
#     message("FastQC concluído com sucesso!")
#     
#   } else {
#     warning("O executável 'fastqc' não foi encontrado no PATH do sistema. Pulei esta etapa.")
#   }
#   
# } else {
#   warning("Nenhum arquivo de sequenciamento válido foi encontrado em 'seq_files'. FastQC não executado.")
# }
```

## Quebrar sequencia para rodar mais rápido

```{r}
# 1. Definir o arquivo de entrada e de saída
fastq_gz_input <- fs::path(sample_dir, "SRR7945375_1.fastq.gz") # ou .fastq
fastq_gz_output <- fs::path(sample_dir,"SRR7945375_1_1pct.fastq.gz")

# 2. Contar quantas reads existem para calcular 10%
total_reads <- countFastq(fastq_gz_input)$records
n_1pct <- round(total_reads * 0.01)

# 3. Criar o amostrador
set.seed(100) # Garante reprodutibilidade
fs <- FastqSampler(fastq_gz_input, n = n_1pct)

# 4. Amostrar as reads e salvar o novo FASTQ
sampled_reads <- yield(fs)
# writeFastq(sampled_reads, fastq_gz_output, compress = TRUE)

close(fs)
cat("Total de reads originais:", total_reads, 
    "\nTotal de reads salvas:", length(sampled_reads), "\n")
```

## Analisar qualidade do FastQC

```{r}
# Aggregate FastQC quality reports
qc <- fastqcr::qc_aggregate(qc.dir = qc_dir)

#Summary
summary(qc)

#General statistics
qc_stats(qc)

#Locate target FastQC zip file directly on disk
qc_file_path <- fs::path(qc_dir, stringr::str_c(target_srr, "_1_fastqc.zip"))
# Import parsed FastQC metrics object from the local zip archive using qc_read
qc_data <- fastqcr::qc_read(qc_file_path)
# Save compiled quality control report
saveRDS(qc, file = fs::path(qc_dir, "fastqc_summary.rds"))

#Generate plots
qc_plot(qc_data, "Per sequence GC content")

qc_plot(qc_data, "Per base sequence quality")

qc_plot(qc_data, "Per sequence quality scores")

qc_plot(qc_data, "Per base sequence content")

qc_plot(qc_data, "Sequence duplication levels")
```

# Predição via TrypncRNA

## Baixar repositório

```{r reticulate setup, message=FALSE, warning=FALSE}
# 1. Diretórios principais e identificador da amostra
repo_path   <- fs::path(project_dir, "TriTry-ncRNA")

# 2. Clonar o repositório GitHub caso ainda não exista localmente
if (!fs::dir_exists(repo_path)) {
  gert::git_clone(
    url  = "https://github.com/AKCLAB/TriTry-ncRNA.git",
    path = repo_path
  )
}

# 3. Definição de pastas de entrada (data) e saída (results)
sample_dir  <- fs::path(project_dir, "data", target_srr)
results_dir <- fs::path(project_dir, "results", target_srr)

# Garantir que os diretórios existem no disco
fs::dir_create(sample_dir)
fs::dir_create(results_dir)

# 4. Caminho exato do seu arquivo FASTQ (10% subamostrado)
target_fastq <- fs::path(sample_dir, "SRR7945375_1_1pct.fastq.gz")

# Verificar se o arquivo realmente existe antes de rodar
if (!fs::file_exists(target_fastq)) {
  warning("ATENÇÃO: O arquivo ", target_fastq, " não foi encontrado no disco!")
}

# 5. Escrever o caminho no arquivo listdir.txt exigido pelo pipeline
list_dir_file <- fs::path(sample_dir, "listdir.txt")
readr::write_lines(as.character(target_fastq), file = list_dir_file)

# 6. Definir caminhos das referências (arquivos de teste do repositório)
script_path <- fs::path(repo_path, "scripts", "pipe_ncrna.sh")
db_dir      <- fs::path(repo_path, "database")
ref_fasta   <- fs::path(repo_path, "test", "LBRAZ_M2903.Dec2022.fasta")
ref_gff     <- fs::path(repo_path, "test", "LBRAZ_M2903.Dec2022.gff")
utr5_file   <- fs::path(repo_path, "test", "UTRme_fiveutr.tsv")
utr3_file   <- fs::path(repo_path, "test", "UTRme_threeutr.tsv")

# # 7. Executar o pipeline Tryp-ncRNA via system2
# system2(
#   command = "bash",
#   args    = c(
#     shQuote(script_path),
#     "-dir_list", shQuote(list_dir_file),
#     "-output",   shQuote(results_dir),
#     "-db",       shQuote(db_dir),
#     "-threads",  "12",
#     "-reffasta", shQuote(ref_fasta),
#     "-refgff",   shQuote(ref_gff),
#     "-utr5",     shQuote(utr5_file),
#     "-utr3",     shQuote(utr3_file),
#     "-dir_tool", shQuote(repo_path)
#   )
# )

```

## Rodar no Docker

```{r}
## Rodar no terminal ===========
# #Install docker
# sudo snap install docker
# 
# # 1. Fazer o Build da imagem
# sudo docker build -t tryp -f TriTry-ncRNA/docker/Dockerfile .
# 
# # 2. Iniciar o container montando a pasta atual
# sudo docker run -v `pwd`:/workspace -w /workspace -it tryp
# 
# # 3 e 4. Rodar o script direto através do ambiente conda criado no Dockerfile
# conda run -n tryp-ncrna bash /workspace/TriTry-ncRNA/scripts/pipe_ncrna.sh \
#   -dir_list /workspace/data/SRR7945375/listdir.txt \
#   -output /workspace/results/SRR7945375 \
#   -db /workspace/TriTry-ncRNA/database \
#   -threads 8 \
#   -reffasta /workspace/TriTry-ncRNA/test/LBRAZ_M2903.Dec2022.fasta \
#   -refgff /workspace/TriTry-ncRNA/test/LBRAZ_M2903.Dec2022.gff \
#   -utr5 /workspace/TriTry-ncRNA/test/UTRme_fiveutr.tsv \
#   -utr3 /workspace/TriTry-ncRNA/test/UTRme_threeutr.tsv \
#   -dir_tool /programs

```

## Analisar resultados

### Limpar dados

```{r}
# Importar a tabela final de caracterização gerada pelo pipeline
ncrna_raw <- read_tsv(
  here(project_dir, "results", "LbraziliensisMHOMBR75M2903_merged_processed.bed"),
  col_names = c("chrom", "start", "end", "name", "score", "strand"),
  show_col_types = FALSE
)

# Tratar e classificar os ncRNAs
ncrna_classified = ncrna_raw %>%
  #Limpar tabela
  #Retirar cromossomos scaffold (?)
  filter(!str_detect(chrom, "SCAF0")) %>% 
  #Name = ncRNA name + classe
  separate(name, into = c("name", "class"), sep = "_") %>% 
  #Chrom = species + chrom/scaffold
  separate(chrom, into = c("species", "chrom"), sep = "_") %>% 
  #Limpar nome da espécie
  mutate(species = if_else(species == "LBRM2903", "LbrM2903", species)) %>% 
  #Calcular tamanho
  mutate(size = end-start) %>% 
    #Classificar por tamanho e função
  mutate(
    group = case_when(
      class %in% c("SL-RNA", "snRNA", "IRES") ~ "Splicing\n& Processing",
      class %in% c("tRNA", "rRNA", "SRP") ~ "Translation\n& Ribosome",
      class %in% c("gRNA", "snoRNA", "scaRNA") ~ "RNA Modification\n& Editing",
      class %in% c("lncRNA") ~ "Long ncRNA",
      class %in% c("miRNA", "sRNA", "Cis-reg") ~ "Small Regulatory\n& Cis-elements",
      class %in% c("no-RNA", "Unclassified") ~ "Unannotated\nNon-ncRNA",
      TRUE ~ "Other"
    )
  )

#Print
ncrna_classified

#Calcular estatísticas
ncrna_classified_summary = ncrna_classified %>% 
  group_by(group, class) %>% 
  summarise(median_size = median(size, na.rm = T),
            mean_size = mean(size, na.rm = T),
            n_ncrnas = n(),
            sd_size = sd(size, na.rm = T),
            se_size = sd_size/sqrt(n_ncrnas)) %>% 
  ungroup()

#Print
ncrna_classified_summary
```

### Distribuições

```{r fig.height=12, fig.width=12}
#Em quais cromossomos estão esses ncRNAs?
ncrna_classified_chromosome = ncrna_classified %>% 
  group_by(chrom, group) %>% 
  summarise(n = n()) %>%
  ungroup() %>% 
  ggplot() +
  aes(y = fct_rev(chrom),
      x = n,
      fill = group) +
  labs(
    title = "Distribution of ncRNA groups, by Chromosome",
    y = "Chromosome",
    x = "Total",
    fill = "Group"
  ) +
  facet_grid(~group, scales = "free") +
  geom_col(color = "white",
           size = 0.2) +
  theme_classic() +
  scale_x_continuous(expand = c(0,0)) +
  ggsci::scale_fill_npg() +
  theme(
    axis.title = element_text(size = 10, face = "bold"),
    axis.text = element_text(size = 10),
    axis.ticks.x = element_line(linewidth = 1),
    axis.ticks.y = element_line(linewidth = 1),
    legend.position = "top",
    legend.key.width  = unit(0.2, "cm"),
    legend.key.height = unit(0.5, "cm"),
    legend.text = element_text(size = 10),
    strip.text = element_text(size = 10, color = "black", face = "bold"),
    strip.background = element_blank(),
    panel.grid.major.x = element_line(color = "gray90", linetype = 2),
    plot.title = element_text(face = "bold", size = 12, hjust = 0.5), 
    plot.title.position = "panel",
  ) +
  guides(fill = guide_legend(nrow = 1))



#Qual o tamanho dessas classes, por grupo? Boxplot + Barras
ncrna_classified_summary_bars = ncrna_classified_summary %>% 
  arrange(median_size) %>% 
  mutate(class = fct_inorder(class)) %>% 
  ggplot() +
  aes(x = median_size,
      y = class) +
  labs(title = "ncRNA class, by median size",
       subtitle = "Bars correspond to the median, with boxplots showing the IQR.",
       x = "Size (nt)",
       y = "Class",
       fill = "Group",
       ) +
  geom_col(aes(fill = group)) +
  geom_boxplot(data = ncrna_classified,
               aes(x = size),
               width = 0.5,
               alpha = 0, outliers = F) +
  theme_classic() +
  scale_x_continuous(expand = c(0,0)) +
  ggsci::scale_fill_npg() +
  theme(
        axis.title = element_text(size = 10, face = "bold"),
        axis.text = element_text(size = 10),
        legend.position = "top",
        legend.key.width  = unit(0.2, "cm"),
        legend.key.height = unit(0.5, "cm"),
        legend.text = element_text(size = 10),
        panel.grid.major.x = element_line(color = "gray90", linetype = 2),
        plot.title = element_text(face = "bold", size = 12, hjust = 0.5), 
        plot.title.position = "plot") +
  guides(fill = guide_legend(nrow = 1))


#Qual a distribuição dos tamanhos? Visualizar pontos
ncrna_classified_distribution = ncrna_classified %>% 
  mutate(class = fct_reorder(class, size, .fun = median)) %>% 
  ggplot(aes(x = class, y = size, fill = group, color = group)) +
  
  stat_halfeye(
    side = "right",
    adjust = 0.5,
    width = 0.6,
    .width = 0,              
    justification = -0.2,
    point_colour = NA,
    alpha = 0.7
  ) +
  
  geom_boxplot(
    width = 0.15,
    outlier.shape = NA,
    alpha = 1,
    color = "black"
  ) +
  
  stat_dots(
    side = "left",
    justification = 1.2,
    binwidth = NA,          
    dotsize = 0.4,
    alpha = 0.3
  ) +
  
  facet_wrap(~group, scales = "free",
             ncol = 1) +
  labs(
    title = "Distribution of ncRNA size,\nby class and group",
    y = "Size (nt)",
    x = "Class",
    fill = "Group"
  ) +
  theme_classic() +
  # scale_y_continuous(expand = c(0,0)) +
  ggsci::scale_fill_npg() +
  ggsci::scale_color_npg() +
  theme(
    axis.title = element_text(size = 10, face = "bold"),
    axis.text = element_text(size = 10),
    axis.ticks.x = element_line(linewidth = 1),
    axis.ticks.y = element_line(linewidth = 1),
    legend.position = "none",
    strip.text = element_text(size = 10, color = "black", face = "bold"),
    strip.background = element_blank(),
    panel.grid.major.y = element_line(color = "gray90", linetype = 2),
    plot.title = element_text(face = "bold", size = 12, hjust = 0.5), 
    plot.title.position = "panel"
  )



#Merge plots
a = ncrna_classified_chromosome + theme(panel.spacing.x = unit(0.5, "cm"))
b = ncrna_classified_summary_bars + theme(legend.position = "none") 
c = ncrna_classified_distribution 

ncrna_classified_patch = 
  ((a/b) | (c)) +
  plot_layout(guides = "collect",
              widths = c(0.8, 0.2),
              heights = c(0.8, 0.2)) +
  plot_annotation(theme = theme(legend.position = "top",
                                legend.justification = "left"))

#Print
ncrna_classified_patch

#Save
ncrna_classified_patch %>%
  ggsave(filename = here(project_dir, "Figures", "ncRNA_summaries_bars_distribution.png"),
         width = 12,
         height = 12)

```
