---
output: 
  html_document: 
    toc: yes
---





# Importar de bibliotecas
```{r}
library(tidyverse)
library(rstatix)
library(ggsci)
library(here)
library(paletteer)
library(ggpubr)
library(readxl)
library(janitor)
library(patchwork)
library(ggforce)
library(lme4)
# library(lmeTest) # Adiciona p-values ao lme4
library(emmeans)
library(ssize.fdr)
library(ggh4x)
library(broom)
library(effectsize)
# install.packages("paletteer")
```


# 1.Importar tabelas
## Citometria
```{r}
#Importar
citometria_dezembro <- read_excel(here("Colaborações", "Evelyn", "citometria.xlsx"),
                                  col_names = F) %>% 
  filter(!`...3` == "Animal")

citometria_long = 
  #Dividir tabela em experimentos
  bind_rows(
  #Exp 1
  citometria_dezembro %>% 
  filter(`...1` == "Exp1") %>% 
  row_to_names(row_number = 1) %>% 
  remove_empty("cols") %>% 
  pivot_longer(cols = -c(Exp1,Teste, Marcador),
               names_to = "condicao",
               values_to = "valor") %>% 
  rename(experimento = Exp1) %>% 
  clean_names(),
  
  #Exp 2
  citometria_dezembro %>% 
  filter(`...1` == "Exp2") %>% 
  row_to_names(row_number = 1) %>% 
  remove_empty("cols") %>% 
  pivot_longer(cols = -c(Exp2, Teste, Marcador),
               names_to = "condicao",
               values_to = "valor") %>% 
  rename(experimento = Exp2) %>% 
  clean_names(),
  
  #Exp 3
  citometria_dezembro %>% 
  filter(`...1` == "Exp3") %>% 
  row_to_names(row_number = 1) %>% 
  remove_empty("cols") %>% 
  pivot_longer(cols = -c(Exp3,Teste, Marcador),
               names_to = "condicao",
               values_to = "valor") %>% 
  rename(experimento = Exp3) %>% 
  clean_names()
  )

#Padronizar tabela
#Pivotar para formato longo
citometria_clean = citometria_long %>%  
  #Add animais
  group_by(teste, marcador) %>%
  mutate(animal_id = paste0("M.", row_number())) %>%
  ungroup() %>% 
  #padronizar
  mutate(#substituir virgula por ponto  
         valor = str_replace(valor, ",", ".") %>% 
           str_replace(", ", ".") %>% 
           str_replace(". ", ".") %>% 
           as.numeric(),
         condicao = str_replace(condicao, "\\.{3}\\d+", ""), #Retirar "...numero"
         condicao = str_replace(condicao, "Vacina ", "Vac "), #Retirar "Vacina "
         condicao = str_replace(condicao, "ug", "μg"), #Trocar unidade
         condicao = str_replace(condicao, " μg", "μg"), #Trocar unidade
         #Definir grupos, sem a dose
         grupo = case_when(str_detect(condicao, "Vac") ~ "Vac",
                           str_detect(condicao, "PBS") ~ "PBS",
                           str_detect(condicao, "QB") ~ "QB",
                           str_detect(condicao, "ED-III") ~ "ED-III",
                           str_detect(condicao, "Alum") ~ "Alum",
                           T ~ condicao),
         #Extrair e reordenar dose
         dose = str_remove_all(condicao, "Alum |PBS |Vac |ED-III "),
         #Reordenar fatores
         dose = fct_relevel(dose, 
                             "PBS",
                             "ED-III",
                              "QB",
                             "10μg",
                             "25μg",
                             "50μg"),
         #Reordenar grupo
         grupo = fct_relevel(grupo, 
                             "PBS",
                             "ED-III",
                             "QB",
                             "Vac",
                             "Alum")

         ) %>% 
  group_by(teste, marcador, grupo) %>%
  mutate(animal_id = paste0("M.", row_number())) %>%
  #Add summary statistics
  group_by(teste, marcador, grupo, dose) %>% 
  mutate(n = n()) %>% 
  ungroup() %>% 
  mutate(grupo_n = paste0(condicao, " n=", n),
         dose_n = paste0(dose, "\nn=", n)) %>% 
  arrange(grupo, dose) %>% 
  mutate(dose_n = fct_inorder(dose_n),
         grupo = fct_inorder(grupo)) 

citometria_clean

citometria_clean$grupo

citometria_clean %>% 
  saveRDS(file = here("Colaborações", "Evelyn", "citometria_clean.rds"))

```

## ELISA OD50 

```{r fig.height=5, fig.width=10}
ELISA_OD50 <- read_excel(here("Colaborações", "Evelyn", "ELISA_OD50.xlsx"), col_names = F) %>% 
  filter(!`...2` == "Animal")

ELISA_OD50_long = 
  #Dividir tabela em experimentos
  bind_rows(
  #Exp 1
  ELISA_OD50 %>% 
  filter(`...1` == "Exp1") %>% 
  row_to_names(row_number = 1) %>% 
  remove_empty("cols") %>% 
  pivot_longer(cols = -c(Exp1,dia),
               names_to = "condicao",
               values_to = "valor") %>% 
  rename(experimento = Exp1) %>% 
  clean_names(),
  
  #Exp 2
  ELISA_OD50 %>% 
  filter(`...1` == "Exp2") %>% 
  row_to_names(row_number = 1) %>% 
  remove_empty("cols") %>% 
  pivot_longer(cols = -c(Exp2, dia),
               names_to = "condicao",
               values_to = "valor") %>% 
  rename(experimento = Exp2) %>% 
  clean_names(),
  
  #Exp 3
  ELISA_OD50 %>% 
  filter(`...1` == "Exp3") %>% 
  row_to_names(row_number = 1) %>% 
  remove_empty("cols") %>% 
  pivot_longer(cols = -c(Exp3, dia),
               names_to = "condicao",
               values_to = "valor") %>% 
  rename(experimento = Exp3) %>% 
  clean_names()
  )

ELISA_OD50_long_annotated = ELISA_OD50_long %>% 
  mutate(teste = "ELISA OD50") %>% 
  group_by(teste, dia) %>%
  separate(condicao, into = c("condicao", "del"), "\\...") %>% 
  select(-del) %>% 
  mutate(animal_id = paste0("M.", row_number())) %>% 
  ungroup() %>% 
  mutate(dia = round(as.numeric(dia), 0),
         dia = as.factor(dia),
         #substituir virgula por ponto  
         valor = str_replace(valor, ",", ".") %>% 
           str_replace(", ", ".") %>% 
           str_replace(". ", ".") %>% 
           as.numeric(),
         valor_log = log10(valor + 1),
         
         condicao = str_replace(condicao, "ug", "μg"), #Trocar unidade
         condicao = str_replace(condicao, " μg", "μg"), #Trocar unidade
         ) %>% 
  mutate(condicao = str_replace(condicao, pattern = "Vacina Alum ", "Alum "),
         condicao = str_replace(condicao, pattern = "Vacina ", "Vac "),
         condicao = str_remove(condicao, pattern = "Proteína "),
         #Definir grupos, sem a dose
         grupo = case_when(str_detect(condicao, "Vac") ~ "Vac",
                           str_detect(condicao, "PBS") ~ "PBS",
                           str_detect(condicao, "QB") ~ "QB",
                           str_detect(condicao, "ED-III") ~ "ED-III",
                           str_detect(condicao, "Alum") ~ "Alum",
                           T ~ condicao),
         grupo = fct_relevel(grupo, 
                             "PBS", 
                             "QB",
                             "ED-III",
                             "Vac",
                             "Alum"
                             ),
         #Extrair e reordenar dose
         dose = str_remove_all(condicao, "Alum |PBS |Vac |ED-III "),
         #Reordenar fatores
         dose = fct_relevel(dose, 
                             "PBS",
                              "QB",
                             "10μg",
                             "25μg",
                             "50μg")) %>% 
  #Add summary statistics
  group_by(teste, dia, grupo, dose) %>% 
  mutate(n = n()) %>% 
  ungroup() %>% 
  mutate(grupo_n = paste0(condicao, " n=", n),
         dose_n = paste0(dose, "\nn=", n)) %>% 
  arrange(grupo, dose) %>% 
  mutate(dose_n = fct_inorder(dose_n),
         grupo_n = fct_inorder(grupo_n))

ELISA_OD50_long_annotated
ELISA_OD50_long_annotated %>% 
         saveRDS(file = here("Colaborações", "Evelyn", "ELISA_OD50_long_annotated.rds"))

```

## ELISA IgG Sublasses

```{r fig.height=5, fig.width=10}
igg_subclasses <- read_excel(here("Colaborações", "Evelyn", "igg_subclasses_OD50.xlsx"),
                               col_names = F) %>% 
  filter(!`...2` == "Animal")

igg_subclasses_long = 
  #Dividir tabela em experimentos
  bind_rows(
  #Exp 1
  igg_subclasses %>% 
  filter(`...1` == "Exp1") %>% 
  row_to_names(row_number = 1) %>% 
  remove_empty("cols") %>% 
  pivot_longer(cols = -c(Exp1,teste),
               names_to = "condicao",
               values_to = "valor") %>% 
  rename(experimento = Exp1) %>% 
  clean_names(),
  
  #Exp 2
  igg_subclasses %>% 
  filter(`...1` == "Exp2") %>% 
  row_to_names(row_number = 1) %>% 
  remove_empty("cols") %>% 
  pivot_longer(cols = -c(Exp2, teste),
               names_to = "condicao",
               values_to = "valor") %>% 
  rename(experimento = Exp2) %>% 
  clean_names(),
  
  #Exp 3
  igg_subclasses %>% 
  filter(`...1` == "Exp3") %>% 
  row_to_names(row_number = 1) %>% 
  remove_empty("cols") %>% 
  pivot_longer(cols = -c(Exp3, teste),
               names_to = "condicao",
               values_to = "valor") %>% 
  rename(experimento = Exp3) %>% 
  clean_names()
  )


igg_subclasses_anotado = igg_subclasses_long %>% 
  group_by(teste) %>%
  separate(condicao, into = c("condicao", "del"), "\\...") %>% 
  select(-del) %>% 
  ungroup() %>%
mutate(
         valor = str_replace(valor, ",", ".") %>% 
           str_replace(", ", ".") %>% 
           str_replace(". ", ".") %>% 
           as.numeric(),
         valor_log = log10(valor + 1),
         
         condicao = str_replace(condicao, "ug", "μg"), #Trocar unidade
         condicao = str_replace(condicao, " μg", "μg"), #Trocar unidade
         ) %>% 
  mutate(condicao = str_replace(condicao, pattern = "Vacina Alum ", "Alum "),
         condicao = str_replace(condicao, pattern = "Vacina ", "Vac "),
         condicao = str_remove(condicao, pattern = "Proteína "),
         #Definir grupos, sem a dose
         grupo = case_when(str_detect(condicao, "Vac") ~ "Vac",
                           str_detect(condicao, "PBS") ~ "PBS",
                           str_detect(condicao, "QB") ~ "QB",
                           str_detect(condicao, "ED-III") ~ "ED-III",
                           str_detect(condicao, "Alum") ~ "Alum",
                           T ~ condicao),
         grupo = fct_relevel(grupo, 
                             "PBS", 
                             "QB",
                             "ED-III",
                             "Vac",
                             "Alum"
                             ),
         #Extrair e reordenar dose
         dose = str_remove_all(condicao, "Alum |PBS |Vac |ED-III "),
         #Reordenar fatores
         dose = fct_relevel(dose, 
                             "PBS",
                              "QB",
                             "10μg",
                             "25μg",
                             "50μg")) %>% 
  #Add summary statistics
  group_by(teste, grupo, dose) %>% 
  mutate(n = n()) %>% 
  ungroup() %>% 
  mutate(grupo_n = paste0(condicao, " n=", n),
         dose_n = paste0(dose, "\nn=", n)) %>% 
  arrange(grupo, dose) %>% 
  mutate(dose_n = fct_inorder(dose_n),
         grupo_n = fct_inorder(grupo_n))

igg_subclasses_anotado

igg_subclasses_anotado %>% 
         saveRDS(file = here("Colaborações", "Evelyn", "igg_subclasses_anotado.rds"))

```

Unir tabelas
```{r}
tabelas_unidas = citometria_clean %>% 
  mutate(analise = "Citometria") %>% 
  mutate(valor_original = valor) %>% 
  bind_rows(ELISA_OD50_long_annotated %>% 
              rename(valor_original = valor,
                     valor = valor_log) %>% 
              mutate(analise = "IgG total",
                     marcador = teste),
            igg_subclasses_anotado %>% 
              rename(valor_original = valor,
                     valor = valor_log) %>% 
              mutate(analise = "IgG subtipo",
                     marcador = teste)
            ) %>% 
  mutate(analise = fct_relevel(analise, "IgG total", "IgG subtipo", "Citometria")) %>% 
  arrange(analise) %>% 
  mutate(marcador = fct_inorder(marcador))
```

## Correlação entre variáveis

```{r}
library(rstatix)
library(Hmisc)
library(tidyverse)

# --- Processamento inicial ---
matriz_dados <- tabelas_unidas %>% 
  group_by(condicao, teste, marcador) %>% 
  summarise(media = mean(valor, na.rm = TRUE), .groups = "drop") %>% 
  mutate(analise_teste = paste(teste, marcador, sep = "_")) %>% 
  select(condicao, analise_teste, media) %>% 
  pivot_wider(names_from = "analise_teste", values_from = "media") %>% 
  column_to_rownames("condicao") %>% 
  as.matrix()

# --- Cálculo de Correlação e P-valor ---
res_cor <- rcorr(matriz_dados, type = "pearson")

# Extraindo matrizes
r_mat <- res_cor$r
p_mat <- res_cor$P

# Clusterização simples para definir a ordem das labels
dist_matrix <- as.dist(1 - r_mat)
hc <- hclust(dist_matrix)
ordem_clusters <- hc$labels[hc$order]

cor_df <- r_mat %>%
  as.data.frame() %>%
  rownames_to_column("var1") %>%
  pivot_longer(-var1, names_to = "var2", values_to = "cor") %>%
  left_join(
    p_mat %>% 
      as.data.frame() %>% 
      rownames_to_column("var1") %>% 
      pivot_longer(-var1, names_to = "var2", values_to = "p"),
    by = c("var1", "var2")
  ) %>%
  mutate(
    # Criando os asteriscos
    p_signif = case_when(
      p <= 0.001 ~ "***",
      p <= 0.01  ~ "**",
      p <= 0.05  ~ "*",
      TRUE       ~ ""
    ),
    # Texto final: r = 0.85**
    label_completo = paste0(round(cor, 2), p_signif),
    # Aplicando a ordem da clusterização
    var1 = factor(var1, levels = ordem_clusters),
    var2 = factor(var2, levels = ordem_clusters)
  )

ggplot(cor_df, aes(x = var1, y = var2, fill = cor)) +
  geom_tile(color = "white") +
  # Adicionando o texto com os asteriscos
  geom_text(aes(label = label_completo), size = 3, color = "white") +
  scale_fill_gradient2(low = "blue", high = "red", mid = "white", 
                       midpoint = 0, limit = c(-1, 1), name = "Pearson\nCorr") +
  theme_minimal() +
  theme(axis.text.x = element_text(angle = 45, hjust = 1)) +
  labs(x = NULL, y = NULL, title = "Correlação com Clusterização e Significância")

```

## Correlação entre variáveis, por animal

```{r}
library(rstatix)
library(Hmisc)
library(tidyverse)

# --- Processamento inicial ---
matriz_dados <- tabelas_unidas %>% 
  group_by(condicao, teste, marcador, animal_id) %>% 
  summarise(media = mean(valor, na.rm = TRUE), .groups = "drop") %>% 
  mutate(analise_teste = paste(teste, marcador, sep = "_")) %>% 
  select(condicao, analise_teste, media) %>% 
  pivot_wider(names_from = "analise_teste", values_from = "media") %>% 
  column_to_rownames("condicao") %>% 
  as.matrix()

# --- Cálculo de Correlação e P-valor ---
res_cor <- rcorr(matriz_dados, type = "pearson")

# Extraindo matrizes
r_mat <- res_cor$r
p_mat <- res_cor$P

# Clusterização simples para definir a ordem das labels
dist_matrix <- as.dist(1 - r_mat)
hc <- hclust(dist_matrix)
ordem_clusters <- hc$labels[hc$order]

cor_df <- r_mat %>%
  as.data.frame() %>%
  rownames_to_column("var1") %>%
  pivot_longer(-var1, names_to = "var2", values_to = "cor") %>%
  left_join(
    p_mat %>% 
      as.data.frame() %>% 
      rownames_to_column("var1") %>% 
      pivot_longer(-var1, names_to = "var2", values_to = "p"),
    by = c("var1", "var2")
  ) %>%
  mutate(
    # Criando os asteriscos
    p_signif = case_when(
      p <= 0.001 ~ "***",
      p <= 0.01  ~ "**",
      p <= 0.05  ~ "*",
      TRUE       ~ ""
    ),
    # Texto final: r = 0.85**
    label_completo = paste0(round(cor, 2), p_signif),
    # Aplicando a ordem da clusterização
    var1 = factor(var1, levels = ordem_clusters),
    var2 = factor(var2, levels = ordem_clusters)
  )

ggplot(cor_df, aes(x = var1, y = var2, fill = cor)) +
  geom_tile(color = "white") +
  # Adicionando o texto com os asteriscos
  geom_text(aes(label = label_completo), size = 3, color = "white") +
  scale_fill_gradient2(low = "blue", high = "red", mid = "white", 
                       midpoint = 0, limit = c(-1, 1), name = "Pearson\nCorr") +
  theme_minimal() +
  theme(axis.text.x = element_text(angle = 45, hjust = 1)) +
  labs(x = NULL, y = NULL, title = "Correlação com Clusterização e Significância")

```




# 2. Design do estudo

## Power analysis
Cohen's d Tamanho de efeito:
0.2: Pequeno (diferença sutil, mas observável).
0.5: Médio (diferença moderada, perceptível a olho nu).
0.8 ou maior: Grande (diferença significativa).
Exemplo prático:
d=0.2: Diferença de peso entre pessoas de 150 cm e 152 cm de altura.
d=0.8: Diferença de peso entre pessoas de 150 cm e 165 cm.

Teste T
```{r}
# install.packages("pwr")
library(pwr)

# TESTE T ------

# Calcular poder estatístico
pwr.t.test(
  d = 0.8,           # Tamanho do efeito
  n = 12,          
  sig.level = 0.05, 
  type = "two.sample", 
  alternative = "two.sided" # Teste bilateral
)


# Calcular tamanho da amostra
pwr.t.test(
  d = 1,           # Tamanho do efeito
  power = 0.8,       # Poder desejado
  sig.level = 0.05,  # Nível de significância
  type = "two.sample"  # Teste de duas amostras
)



# Parâmetros
mean_diff <- 1    # Diferença esperada entre os grupos
sd1 <- 2          # Desvio padrão do grupo 1
sd2 <- 1          # Desvio padrão do grupo 2
power <- 0.8      # Poder desejado
alpha <- 0.05     # Nível de significância

```

ANOVA
```{r}
# ANOVA -----
# Calcular o poder
pwr.anova.test(
  k = 3,           # Grupos
  n = 10,          # Tamanho da amostra por grupo
  f = 0.25,        # Effect size (pequeno = 0.1, médio = 0.25, grande = 0.4)
  sig.level = 0.05 # Nível de significância
)

# Calcular tamanho de amostra
pwr.anova.test(
  k = 3,            # Grupos 
  power = 0.5,      # Poder
  f = 0.4,        # Effect size (pequeno = 0.1, médio = 0.25, grande = 0.4)
  sig.level = 0.05 # Nível de significância
)

```


## Demografia

```{r fig.height=6, fig.width=2.2}
experimentos_n_condicoes =  citometria_clean %>% 
    select(!c(valor, marcador, teste)) %>% 
  distinct() %>% 
   #Add summary statistics
  group_by(grupo, dose, experimento) %>% 
  mutate(n = n()) %>% 
  ungroup() %>% 
  arrange(grupo, dose) %>% 
  mutate(condicao = fct_inorder(condicao)) %>% 
  distinct()  %>%
  ggplot() +
  aes(x = experimento, 
      y = fct_rev(condicao)) +
  geom_point(aes(size = n,
                 fill = grupo),
             pch = 21) +
  geom_text(aes(label = n), nudge_x = 0.24, hjust = 0, size = 3, fontface = "plain") +
  scale_size_binned(range = c(2, 5)) +
  theme_minimal() +
  theme(text = element_text(size = 10,
                            color = "black"),
        axis.title = element_blank(),
        plot.caption = element_text(size = 10, 
                                    color = "black",
                                    hjust = 0.5),
        legend.position = "right",
        legend.margin=margin(0,0,0,0),
          legend.box.margin=margin(0,0,-10,0),
          legend.text = element_text(size = 10, hjust = 0),
          legend.title = element_text(size = 10),
        axis.text.x = element_text(size = 10,
                                   hjust = 0.5,
                                   color = "black"),
        axis.text.y = element_text(size = 10,
                                   color = "black"),
        strip.text = element_text(size = 10,
                                  color = "black"),
        strip.text.y = element_text(size = 10,
                                  color = "black",
                                  angle = 0),
        axis.line.x = element_line(color = "black",
                                   size = 0.5),
        axis.line.y = element_line(color = "black",
                                   size = 0.5),
        axis.ticks.x = element_line(color = "black",
                                  size = 0.5),
        panel.grid = element_line(linetype = 2,
                                  color = "gray90"),
        panel.grid.major.x = element_blank()) +

  scale_fill_manual(values = c("PBS" = "white",
                             "ED-III" = "#9f9fed",
                             "QB" = "#adf7b6",
                             "Vac" = "#a9def9",
                             "Alum" = "#ff5d8f"))+
  guides(size = "none",
         fill = "none",
         color = "none")

#Print
experimentos_n_condicoes

experimentos_n_condicoes %>%
  ggsave(filename = here("Colaborações", "Evelyn", "experimentos_n_condicoes_demography.png"),
         width = 2.2,
         height = 4)
```


# 3. Citometria
##Todos os experimentos
### Distribuições
```{r fig.height=8, fig.width=10}
citometria_clean =
  readRDS(file = here("Colaborações", "Evelyn", "citometria_clean.rds"))
#Identificar outliers
citometria_clean %>% 
  
  group_by(grupo, teste, marcador) %>% 
  identify_outliers(valor) 


#Variancias são iguais (homosquedacidade)?
citometria_clean %>% 
  group_by(teste, marcador) %>% 
  levene_test(valor ~ grupo) %>% 
  mutate(homo = ifelse(p > 0.05, "Yes", "No"))
  

#Plotar
citometria_clean_boxplots = citometria_clean %>% 
  ggplot() +
  aes(x = interaction(dose_n, grupo),
      y = valor,
      fill = grupo) +
  facet_grid(~marcador~teste, 
             space = "free_x",
             scales = "free",
             axis.labels = "all_y",
             axes = "all") +
  geom_boxplot(
      outlier.shape = NA,
      width = 0.5,
      alpha = 1) +
  # Para Intervalo de Confiança de 95% (Distribuição t)
  # stat_summary(geom = "crossbar", fun.data = mean_cl_normal, position = "dodge", width=.2)+
  geom_sina(size = 1.5,
             stroke = 1,
             pch = 1,
             alpha = 1,
            aes(color = experimento)) +
  theme_minimal() +
  labs(title = "Distribuição dos Valores por Grupo, Citometria",
       x = "",
       y = "Absorbancia",
       fill = "Grupos",
       color = "Experimento") +
    theme(text = element_text(size = 10,
                            color = "black"),
        plot.caption = element_text(size = 10, 
                                    color = "black",
                                    hjust = 0.5),
        legend.position = "top",
        legend.margin=margin(0,0,0,0),
          legend.box.margin=margin(0,0,-10,0),
          legend.text = element_text(size = 10, hjust = 0),
          legend.title = element_text(size = 10),
        axis.text.x = element_text(
          # angle = 45,
                                   size = 10,
                                   # hjust = 1,
                                   # vjust = 1,
                                   color = "black"),
        axis.text.y = element_text(size = 10,
                                   color = "black"),
        strip.text = element_text(size = 10,
                                  color = "black"),
        strip.text.y = element_text(size = 10,
                                  color = "black",
                                  angle = 0),
        axis.line = element_line(color = "black",
                                   size = 0.5),
        axis.ticks.x = element_line(color = "black",
                                  size = 1),
        panel.grid.major.y   = element_line(linetype = 2,
                                  color = "gray90"),
        panel.grid.major.x = element_blank(),
        ggh4x.axis.nestline = element_line(linetype =1)) +
  scale_fill_manual(values = c("PBS" = "white",
                             "ED-III" = "#9f9fed",
                             "QB" = "#adf7b6",
                             "Vac" = "#a9def9",
                             "Alum" = "#ff5d8f"))+
  scale_color_manual(values = c("Exp1" = "#a9def9",
                             "Exp2" = "#9f9fed",
                             "Exp3" = "#ff5d8f"))+
  guides(fill = guide_legend(nrow = 1),
    x = "axis_nested", 
    fill = "legend_group")

citometria_clean_boxplots


# citometria_clean_boxplots %>%
# ggsave(filename = here("Colaborações", "Evelyn", "Citometria_CD4_CD8.png"),
#        width = 10,
#        height = 8,
#        bg = "white")

```



### Teste de normalidade
```{r fig.height=10, fig.width=10}
#Teste de Shapiro-Wilk
## p<0.05: Não-normal
## p>0.05: Normal
citometria_clean %>% 
  group_by(grupo, teste, marcador) %>% 
  shapiro_test(valor) %>% 
  mutate(normal = ifelse(p > 0.05, "Yes", "No"))


# Q-Q Plot
qq_plot = citometria_clean %>%
    filter(condicao != "Vac 50μg") %>% 
  arrange(grupo, dose) %>% 
  mutate(condicao = fct_inorder(condicao)) %>% 
ggplot(aes(sample = valor,
           fill = grupo,
           color = grupo)) +
  scale_x_continuous(expand = c(0.1,0.1), 
                     n.breaks = 3
                     ) +  
  scale_y_continuous(expand = c(0.1,0.1), 
                     n.breaks = 3
                     ) + 
    facet_grid(~condicao~teste+marcador, 
               scales = "free",
             axes = "all",
             axis.labels = "margins") +
  stat_qq(pch = 21,
          color = "black") +
  stat_qq_line() +
  theme_minimal() +
  scale_color_manual(values = c("PBS" = "black",
                             "ED-III" = "#9f9fed",
                             "QB" = "#adf7b6",
                             "Vac" = "#a9def9",
                             "Alum" = "#ff5d8f"))+
  scale_fill_manual(values = c("PBS" = "black",
                             "ED-III" = "#9f9fed",
                             "QB" = "#adf7b6",
                             "Vac" = "#a9def9",
                             "Alum" = "#ff5d8f"))+
    theme(text = element_text(size = 10,
                            color = "black"),
        plot.caption = element_text(size = 10, 
                                    color = "black",
                                    hjust = 0.5),
        legend.position = "top",
        panel.spacing.x = unit(0, "lines"),
        plot.margin = margin(0, 0.3, 0, 0, unit = "cm"),
        axis.text.x = element_text(angle = 0,
                                   size = 10,
                                   color = "black"),
        axis.text.y = element_text(size = 10,
                                   color = "black"),
        strip.text = element_text(size = 10,
                                  color = "black"),
        strip.text.y = element_text(size = 10, hjust = 0, vjust = 0.5, angle = 0),
        axis.line = element_line(color = "black",
                                   size = 0.5),
        axis.ticks = element_line(color = "black",
                                  size = 0.5),
        panel.grid = element_line(linetype = 2,
                                  color = "gray90"),
        ggh4x.facet.nestline = element_line(colour = "black", linetype = 1)) +
  labs(x = "",
       y = "",
       title = "Q-Q Plot - Citometria")



qq_plot

qq_plot %>%
ggsave(filename = here("Colaborações", "Evelyn", "Citometria_qqplot.png"),
       width = 10,
       height = 10,
       bg = "white")


```


### ANOVA e posthoc


cd4
```{r fig.height=8, fig.width=12}
library(nlme) # Para modelos com variâncias heterogêneas

anova.res <- citometria_clean %>%
  group_by(teste, marcador) %>%
  filter(condicao != "Vac 50μg") %>% 
  group_modify(~ {
    # gls permite pesos (weights) para variâncias diferentes por grupo
    # O + experimento faz o ajuste do efeito de lote
    model <- gls(valor ~ grupo_n + experimento, 
                 data = .x, 
                 weights = varIdent(form = ~ 1 | grupo_n),
                 na.action = na.omit)
    
    # Extrai a ANOVA do modelo
    as_tibble(anova(model)) %>%
      slice(2) # Pega a linha do grupo_n
  })

anova.res

# 1. Preparação da tabela de estatística
#ANOVA de Welch
# anova.res <- citometria_clean %>%
#   group_by(teste, marcador) %>%
#   welch_anova_test(valor ~ grupo_n)
# stat.test_cd4 <- citometria_clean %>%
#   filter(teste == "CD4") %>% 
#   group_by(marcador) %>%
#   games_howell_test(valor ~ grupo_n) %>% 
#   mutate(
#     p.adj.signif = case_when(
#       p.adj <= 0.001 ~ "***",
#       p.adj <= 0.01  ~ "**",
#       p.adj <= 0.05  ~ "*",
#       TRUE           ~ "ns")) %>% 
#   group_by(marcador) %>%
#   add_xy_position(x = "grupo_n", step.increase = 0, scales = "free") %>% 
#   ungroup()

# 2. Calcular Effect Size
# effect_size_cd4 <- citometria_clean %>%
#   filter(teste == "CD4") %>% 
#   group_by(marcador) %>%
#   cohens_d(valor ~ grupo_n, var.equal = FALSE) %>% 
#   mutate(effsize = round(effsize, 1))

# # Join final
# stat.test_cd4_final <- stat.test_cd4 %>% 
#   inner_join(effect_size_cd4, by = c("marcador", "group1", "group2")) 

#Utilizando modelos mistos com ajuste por lote de experimentos
stat.test_cd4 <- citometria_clean %>%
  filter(condicao != "Vac 50μg") %>% 
  filter(teste == "CD4") %>%
  group_by(marcador) %>% 
  group_modify(~ {
    # 1. Ajuste do modelo
    mod <- lmer(valor ~ grupo_n + (1|experimento), data = .x)
    
    # 2. Obter contrastes e t.ratio
    res <- emmeans(mod, pairwise ~ grupo_n, adjust = "tukey")$contrasts %>%
      as_tibble()
    
    # 3. Calcular o d de Cohen usando o t e o df do modelo
    d_values <- t_to_d(res$t.ratio, res$df)
    
    res %>% mutate(d_cohen = d_values$d)
  }) %>%
  # Ajustando nomes para que o ggplot/ggpubr entenda
  mutate(contrast = str_remove_all(contrast, "[()]")) %>% 
  separate(contrast, into = c("group1", "group2"), sep = " - ") %>%
  rename(p.adj = p.value) %>%
  mutate(p.adj.signif = case_when(
    p.adj <= 0.001 ~ "***",
    p.adj <= 0.01  ~ "**",
    p.adj <= 0.05  ~ "*",
    TRUE           ~ "ns",
  )) %>% 
  
  #Add posições
  add_xy_position(
    data = citometria_clean %>% filter(teste == "CD4"), 
    x = "grupo_n", 
    formula = valor ~ grupo_n,
    step.increase = 0, 
    scales = "free"
  ) %>%
  ungroup() %>% 
  mutate(label_full = paste0("d=", round(d_cohen, 1), p.adj.signif))


#PLOT
citometria_plot_CD4 = citometria_clean %>%
  filter(condicao != "Vac 50μg") %>% 
  filter(teste == "CD4") %>%
  mutate(grupo_n = str_replace_all(grupo_n, " ", "\n")) %>% 
  arrange(grupo, dose) %>% 
  mutate(grupo_n = fct_inorder(grupo_n)) %>% 
  ggplot() +
  aes(x = grupo_n,
      y = valor) +
  facet_nested_wrap(~teste+marcador, 
                    scales = "free",
             axes = "all",
             ) +
  stat_summary(aes(fill = grupo),
               geom = "crossbar", fun.data = mean_cl_normal, position = "dodge", width=.2)+
  stat_summary(fun.y= mean, 
               geom="point", 
               shape=95, 
               size=5, 
               color="black",
               stroke = 5,
               alpha = 1,
               show.legend = F) +
    geom_sina(aes(shape = experimento),
              size = 1.5, 
              color = "black",
             stroke = 1,
             alpha = 1) +
  theme_minimal() +
  theme(text = element_text(size = 10,
                            color = "black"),
        plot.caption = element_text(size = 10, 
                                    color = "black",
                                    hjust = 0.5),
        legend.position = "top",
        legend.margin=margin(0,0,0,0),
          legend.box.margin=margin(0,0,-10,0),
          legend.text = element_text(size = 10, hjust = 0),
          legend.title = element_text(size = 10),
        axis.text.x = element_text(size = 10,
                                   hjust = 0.5,
                                   color = "black"),
        axis.text.y = element_text(size = 10,
                                   color = "black"),
        strip.text = element_text(size = 10,
                                  color = "black"),
        strip.text.y = element_text(size = 10,
                                  color = "black",
                                  angle = 0),
        axis.line.x = element_line(color = "black",
                                   size = 0.5),
        axis.line.y = element_line(color = "black",
                                   size = 0.5),
        ggh4x.axis.nestline = element_line(linetype =1), 
        ggh4x.facet.nestline = element_line(colour = "black", linetype = 1),
        axis.ticks.x = element_line(color = "black",
                                  size = 0.5),
        axis.ticks.y = element_line(color = "black",
                                  size = 0.5),
        panel.grid = element_line(linetype = 2,
                                  color = "gray90"),
        panel.grid.major.x = element_blank()) +
  # stat_pvalue_manual(data = stat.test_cd4,
  #   label = "label_full",
  #   hide.ns = TRUE,
  #   bracket.size = 0.3,
  #   tip.length = 0.0,
  #   step.increase = 0.05,
  #   vjust = 0.5,
  #   size = 2.5,
  # ) +
stat_pvalue_manual(
    data = stat.test_cd4, 
    label = "label_full",    # <--- APENAS o nome da coluna entre aspas
    hide.ns = TRUE, 
    bracket.size = 0.3, 
    tip.length = 0,
    step.increase = 0.05,    # Espaço entre barras para não encavalar
    size = 3
  ) +
   scale_fill_manual(values = c("PBS" = "white",
                             "ED-III" = "#9f9fed",
                             "QB" = "#adf7b6",
                             "Vac" = "#a9def9",
                             "Alum" = "#ff5d8f"))+
  scale_shape_manual(values = c("Exp1" = 1,
                             "Exp2" = 0,
                             "Exp3" = 2))+
    labs(fill = "Grupo",
       x = "",
       y = "MFI",
       title = "Citometria - CD4 - All vs. All",
       subtitle =  "Welch's ANOVA, Games-Howell post-hoc test. \nSignificance p-value symbols: * = 0.10, ** = 0.05, *** = < 0.01. Red lines correspond to the mean.",
       # caption = get_pwc_label(stat.test_cd4_final)
       ) 

citometria_plot_CD4


```


CD8
```{r fig.height=8, fig.width=12}

# 1. Preparação da tabela de estatística
# stat.test_cd8 <- citometria_clean %>%
#   filter(teste == "CD8") %>% 
#   group_by(marcador) %>%
#   games_howell_test(valor ~ grupo_n) %>% 
#   mutate(
#     p.adj.signif = case_when(
#       p.adj <= 0.001 ~ "***",
#       p.adj <= 0.01  ~ "**",
#       p.adj <= 0.05  ~ "*",
#       TRUE           ~ "ns")) %>% 
#   group_by(marcador) %>%
#   add_xy_position(x = "grupo_n", step.increase = 0, scales = "free") %>% 
#   ungroup()

# 2. Calcular Effect Size
# effect_size_cd8 <- citometria_clean %>%
#   filter(teste == "CD8") %>% 
#   group_by(marcador) %>%
#   cohens_d(valor ~ grupo_n, var.equal = FALSE) %>% 
#   mutate(effsize = round(effsize, 1))

# # Join final
# stat.test_cd8_final <- stat.test_cd8 %>% 
#   inner_join(effect_size_cd8, by = c("marcador", "group1", "group2")) 

#Utilizando modelos mistos com ajuste por lote de experimentos
stat.test_cd8 <- citometria_clean %>%
  filter(teste == "CD8") %>%
  filter(condicao != "Vac 50μg") %>% 
  group_by(marcador) %>% 
  group_modify(~ {
    # 1. Ajuste do modelo
    mod <- lmer(valor ~ grupo_n + (1|experimento), data = .x)
    
    # 2. Obter contrastes e t.ratio
    res <- emmeans(mod, pairwise ~ grupo_n, adjust = "tukey")$contrasts %>%
      as_tibble()
    
    # 3. Calcular o d de Cohen usando o t e o df do modelo
    d_values <- t_to_d(res$t.ratio, res$df)
    
    res %>% mutate(d_cohen = d_values$d)
  }) %>%
  # Ajustando nomes para que o ggplot/ggpubr entenda
  mutate(contrast = str_remove_all(contrast, "[()]")) %>% 
  separate(contrast, into = c("group1", "group2"), sep = " - ") %>%
  rename(p.adj = p.value) %>%
  mutate(p.adj.signif = case_when(
    p.adj <= 0.001 ~ "***",
    p.adj <= 0.01  ~ "**",
    p.adj <= 0.05  ~ "*",
    TRUE           ~ "ns",
  )) %>% 
  #Add posições
  add_xy_position(
    data = citometria_clean %>% filter(teste == "CD8"), 
    x = "grupo_n", 
    formula = valor ~ grupo_n,
    step.increase = 0, 
    scales = "free"
  ) %>%
  ungroup() %>% 
  mutate(label_full = paste0("d=", round(d_cohen, 1), p.adj.signif))



#PLOT
citometria_plot_CD8 = citometria_clean %>%
  filter(teste == "CD8") %>%
  filter(condicao != "Vac 50μg") %>% 
  mutate(grupo_n = str_replace_all(grupo_n, " ", "\n")) %>% 
  arrange(grupo, dose) %>% 
  mutate(grupo_n = fct_inorder(grupo_n)) %>% 
  ggplot() +
  aes(x = grupo_n,
      y = valor) +
  # geom_boxplot(
  #   aes(fill = grupo),
  #     outlier.shape = NA, 
  #     width = 0.8,
  #     alpha = 1) +
  facet_nested_wrap(~teste+marcador, 
                    scales = "free",
             axes = "all",
             ) +
  stat_summary(aes(fill = grupo),
               geom = "crossbar", 
               fun.data = mean_cl_normal, 
               position = "dodge", width=.2)+
  stat_summary(fun.y= mean, 
               geom="point", 
               shape=95, 
               size=5, 
               color="black",
               stroke = 5,
               alpha = 1,
               show.legend = F) +
    geom_sina(aes(shape = experimento),
              size = 1.5, 
              color = "black",
             stroke = 1,
             alpha = 1) +
  theme_minimal() +
  theme(text = element_text(size = 10,
                            color = "black"),
        plot.caption = element_text(size = 10, 
                                    color = "black",
                                    hjust = 0.5),
        legend.position = "top",
        legend.margin=margin(0,0,0,0),
          legend.box.margin=margin(0,0,-10,0),
          legend.text = element_text(size = 10, hjust = 0),
          legend.title = element_text(size = 10),
        axis.text.x = element_text(size = 10,
                                   hjust = 0.5,
                                   color = "black"),
        axis.text.y = element_text(size = 10,
                                   color = "black"),
        strip.text = element_text(size = 10,
                                  color = "black"),
        strip.text.y = element_text(size = 10,
                                  color = "black",
                                  angle = 0),
        axis.line.x = element_line(color = "black",
                                   size = 0.5),
        axis.line.y = element_line(color = "black",
                                   size = 0.5),
        ggh4x.axis.nestline = element_line(linetype =1), 
        ggh4x.facet.nestline = element_line(colour = "black", linetype = 1),
        axis.ticks.x = element_line(color = "black",
                                  size = 0.5),
        axis.ticks.y = element_line(color = "black",
                                  size = 0.5),
        panel.grid = element_line(linetype = 2,
                                  color = "gray90"),
        panel.grid.major.x = element_blank()) +
  stat_pvalue_manual(
    data = stat.test_cd4, 
    label = "label_full",
    hide.ns = TRUE, 
    bracket.size = 0.3, 
    tip.length = 0,
    step.increase = 0.05, 
    size = 3
  ) +
   scale_fill_manual(values = c("PBS" = "white",
                             "ED-III" = "#9f9fed",
                             "QB" = "#adf7b6",
                             "Vac" = "#a9def9",
                             "Alum" = "#ff5d8f"))+
  scale_shape_manual(values = c("Exp1" = 1,
                             "Exp2" = 0,
                             "Exp3" = 2))+
    labs(fill = "Grupo",
       x = "",
       y = "MFI",
       title = "Citometria - CD4 - All vs. All",
       subtitle =  "Welch's ANOVA, Games-Howell post-hoc test. \nSignificance p-value symbols: * = 0.10, ** = 0.05, *** = < 0.01. Red lines correspond to the mean.",
       # caption = get_pwc_label(stat.test_cd4_final)
       ) 

citometria_plot_CD8


```

Unir plots
```{r fig.height=12, fig.width=12}
citometria_plot_CD4_CD8_test = ((citometria_plot_CD4 + theme(plot.title = element_blank(),
                              plot.subtitle = element_blank())) / plot_spacer() /
   (citometria_plot_CD8 + theme(plot.title = element_blank(),
                                plot.subtitle = element_blank()))) +
  plot_layout(guides = "collect", axes = "collect",
              heights = c(1, -0.10, 1)) +
  plot_annotation(
    theme = theme(
      legend.position = "top",
      legend.margin = margin(0, 0, 0, 0),
      legend.box.margin = margin(0, 0, -10, 0),
      legend.text = element_text(size = 10, hjust = 0),
      legend.title = element_text(size = 10),
      panel.spacing = unit(0, "lines"),
      plot.margin = margin(0, 0, 0, 0, unit = "cm"),
      plot.title = element_text(hjust = 0, margin = margin(l = 30,
                                                           b = -10)),
      plot.subtitle = element_text(hjust = 0, margin = margin(l = 30))
    ),
    title = "Citometria - All vs. All\n",
    subtitle = "ANOVA baseado no modelo linear misto, ajustado por efeito do lote de experimento, com o método de tukey para correção de p-valores. \nSignificance p-value symbols: * = 0.10, ** = 0.05, *** = < 0.01.\nBlack thick lines correspond to the mean."
  )

citometria_plot_CD4_CD8_test

citometria_plot_CD4_CD8_test %>%
ggsave(filename = here("Colaborações", "Evelyn", "Citometria_AllvsAll_LMM_CD4_CD8.png"),
       width = 12,
       height = 10,
       bg = "white")

```


##Experimento 1

```{r fig.height=8, fig.width=6}
citometria_exp1 = citometria_clean %>% 
  filter(experimento == "Exp1") %>% 
  group_by(teste, marcador, grupo) %>%
  mutate(animal_id = paste0("M.", row_number())) %>%
  #Add summary statistics
  group_by(teste, marcador, grupo, dose) %>% 
  mutate(n = n()) %>% 
  ungroup() %>% 
  mutate(grupo_n = paste0(condicao, " n=", n),
         dose_n = paste0(dose, "\nn=", n)) %>% 
  arrange(grupo, dose) %>% 
  mutate(dose_n = fct_inorder(dose_n),
         grupo = fct_inorder(grupo)) 
  

#Plotar
citometria_clean_boxplots = citometria_exp1 %>% 
  mutate(grupo_n = str_replace_all(grupo_n, " ", "\n")) %>% 
  ggplot() +
  aes(x = grupo_n,
      y = valor,
      fill = grupo) +
  facet_grid(~marcador~teste, 
             space = "free_x",
             scales = "free",
             axis.labels = "all_y",
             axes = "all") +
  geom_boxplot(
      outlier.shape = NA,
      width = 0.5,
      alpha = 1) +
  geom_sina(size = 1.5,
             stroke = 1,
             pch = 1,
             alpha = 1,
            color = "black") +
    stat_summary(fun.y= mean, 
               geom="point", 
               shape=95, 
               size=5, 
               color="black",
               stroke = 5,
               alpha = 1,
               show.legend = F) +
  theme_minimal() +
  labs(title = "Distribuição dos Valores por Grupo, Citometria",
       x = "",
       y = "Absorbancia",
       fill = "Grupos",
       color = "Experimento") +
  theme(text = element_text(size = 10,
                            color = "black"),
        plot.caption = element_text(size = 10, 
                                    color = "black",
                                    hjust = 0.5),
        legend.position = "top",
        legend.margin=margin(0,0,0,0),
          legend.box.margin=margin(0,0,-10,0),
          legend.text = element_text(size = 10, hjust = 0),
          legend.title = element_text(size = 10),
        axis.text.x = element_text(size = 10,
                                   hjust = 0.5,
                                   color = "black"),
        axis.text.y = element_text(size = 10,
                                   color = "black"),
        strip.text = element_text(size = 10,
                                  color = "black"),
        strip.text.y = element_text(size = 10,
                                  color = "black",
                                  angle = 0),
        axis.line.x = element_line(color = "black",
                                   size = 0.5),
        axis.line.y = element_line(color = "black",
                                   size = 0.5),
        ggh4x.axis.nestline = element_line(linetype =1), 
        ggh4x.facet.nestline = element_line(colour = "black", linetype = 1),
        axis.ticks.x = element_line(color = "black",
                                  size = 0.5),
        axis.ticks.y = element_line(color = "black",
                                  size = 0.5),
        panel.grid = element_line(linetype = 2,
                                  color = "gray90"),
        panel.grid.major.x = element_blank()) +
  scale_fill_manual(values = c("PBS" = "white",
                             "ED-III" = "#9f9fed",
                             "QB" = "#adf7b6",
                             "Vac" = "#a9def9",
                             "Alum" = "#ff5d8f"))+
  guides(fill = guide_legend(nrow = 1),
    x = "axis_nested", 
    fill = "legend_group")

citometria_clean_boxplots


citometria_clean_boxplots %>%
ggsave(filename = here("Colaborações", "Evelyn", "Citometria_CD4_CD8_Exp1.png"),
       width = 6,
       height = 8,
       bg = "white")

```








# 4. ELISA OD50



##Todos os experimentos


### ANOVA e posthoc
#### Teste de normalidade
```{r fig.height=5, fig.width=5}
#Teste de Shapiro-Wilk
## p<0.05: Não-normal
## p>0.05: Normal
ELISA_OD50_long_annotated %>% 
  filter(!grupo %in% c("QB", "PBS")) %>% 
  group_by(grupo) %>% 
  shapiro_test(valor_log) %>% 
  mutate(normal = ifelse(p > 0.05, "Yes", "No"))


# Q-Q Plot
qq_plot = ELISA_OD50_long_annotated %>% 
    filter(condicao != "Vac 50μg") %>% 
  arrange(grupo_n) %>% 
  mutate(condicao = fct_inorder(condicao)) %>% 
ggplot(aes(sample = valor_log,
           color = grupo,
           fill = grupo)) +
  scale_x_continuous(expand = c(0.1,0.1), 
                     n.breaks = 3
                     ) +  
  scale_y_continuous(expand = c(0.1,0.1), 
                     n.breaks = 3
                     ) + 
  facet_grid(~condicao~dia, 
               scales = "free",
             axes = "all",
             axis.labels = "margins") +
  stat_qq(pch = 21,
          color = "black") +
  stat_qq_line() +
  theme_minimal() +
  scale_color_manual(values = c("PBS" = "black",
                             "ED-III" = "#9f9fed",
                             "QB" = "#adf7b6",
                             "Vac" = "#a9def9",
                             "Alum" = "#ff5d8f"))+
  scale_fill_manual(values = c("PBS" = "white",
                             "ED-III" = "#9f9fed",
                             "QB" = "#adf7b6",
                             "Vac" = "#a9def9",
                             "Alum" = "#ff5d8f"))+
  theme(text = element_text(size = 10,
                            color = "black"),
        plot.caption = element_text(size = 10, 
                                    color = "black",
                                    hjust = 0.5),
        legend.position = "top",
        legend.margin=margin(0,0,0,0),
          legend.box.margin=margin(0,0,-10,0),
          legend.text = element_text(size = 10, hjust = 0),
          legend.title = element_text(size = 10),
        axis.text.x = element_text(size = 10,
                                   hjust = 0.5,
                                   color = "black"),
        axis.text.y = element_text(size = 10,
                                   color = "black"),
        strip.text = element_text(size = 10,
                                  color = "black"),
        strip.text.y = element_text(size = 10,
                                  color = "black",
                                  hjust = 0,
                                  angle = 0),
        axis.line.x = element_line(color = "black",
                                   size = 0.5),
        axis.line.y = element_line(color = "black",
                                   size = 0.5),
        ggh4x.axis.nestline = element_line(linetype =1), 
        ggh4x.facet.nestline = element_line(colour = "black", linetype = 1),
        axis.ticks.x = element_line(color = "black",
                                  size = 0.5),
        axis.ticks.y = element_line(color = "black",
                                  size = 0.5),
        panel.grid = element_line(linetype = 2,
                                  color = "gray90"),
        panel.grid.major.x = element_blank()) +
  labs(x = "",
       y = "",
       title = "Q-Q Plot - ELISA OD50")



qq_plot

qq_plot %>%
ggsave(filename = here("Colaborações", "Evelyn", "ELISA_OD50_qqplot.png"),
       width = 5,
       height = 5,
       bg = "white")


```
#### Por dia

##### Teste de diferenças
```{r fig.height=8, fig.width=12}
library(rstatix) 
# anova_summary <- table %>%
#  filter(!grupo %in% c("QB", "PBS")) %>% 
#   group_by(dia, dose) %>%
#   welch_anova_test(valor_log ~ grupo_n)
# 
# stat.test_dia = table %>% 
#   filter(!grupo %in% c("QB", "PBS")) %>%
#     mutate(grupo_n = str_replace_all(grupo_n, " ", "\n"),
#          grupo_n = str_replace_all(grupo_n, " ", "\n"),) %>% 
#   group_by(dia) %>%
#   games_howell_test(valor_log ~ grupo_n, 
#             detailed = T) %>% 
#   group_by(dia) %>%
#   add_xy_position(x = "grupo_n", step.increase = 0, scales = "free_y") %>% 
#   ungroup() %>% 
#   mutate(p.adj.signif = case_when(
#       p.adj <= 0.01 ~ "***",       # p <= 0.01
#       p.adj <= 0.05 ~ "**",        # 0.01 < p <= 0.05
#       p.adj <= 0.10 ~ "*",         # 0.05 < p <= 0.10
#       TRUE ~ "ns"                        # p > 0.10
#     )
#   ) %>% 
#   group_by(dia) %>% 
#   mutate(
#     xmin = group1,
#     xmax = group2,
#     y.position = max(table$valor_log, na.rm = TRUE) + 0.2 ) %>%
#   ungroup() 
#     # filter(!p.adj.signif %in% c("ns")) %>% 
#     # mutate(y.position = min(y.position) + (row_number() - 1) * 0.1) 
# 
# 
# # 2. Calcular Effect Size 
# effect_size <- table %>%
#   filter(!grupo %in% c("QB", "PBS")) %>% 
#     mutate(grupo_n = str_replace_all(grupo_n, " ", "\n"),
#          grupo_n = str_replace_all(grupo_n, " ", "\n"),) %>% 
#   group_by(dia) %>%
#   cohens_d(valor_log ~ grupo_n, var.equal = FALSE) %>% 
#   mutate(effsize = round(effsize, 1))
# 
# # Join final
# stat.test<- stat.test_dia %>% 
#   inner_join(effect_size, by = c("dia", "group1", "group2"))

#Utilizando modelos mistos com ajuste por lote de experimentos
stat.test <- ELISA_OD50_long_annotated %>%
    filter(condicao != "Vac 50μg") %>% 
  group_by(dia) %>% 
  group_modify(~ {
    # 1. Ajuste do modelo
    mod <- lmer(valor_log ~ grupo_n + (1|experimento), data = .x)
    
    # 2. Obter contrastes e t.ratio
    res <- emmeans(mod, pairwise ~ grupo_n, adjust = "tukey")$contrasts %>%
      as_tibble()
    
    # 3. Calcular o d de Cohen usando o t e o df do modelo
    d_values <- t_to_d(res$t.ratio, res$df)
    
    res %>% mutate(d_cohen = d_values$d)
  }) %>%
  # Ajustando nomes para que o ggplot/ggpubr entenda
  mutate(contrast = str_remove_all(contrast, "[()]")) %>% 
  separate(contrast, into = c("group1", "group2"), sep = " - ") %>%
  rename(p.adj = p.value) %>%
  mutate(p.adj.signif = case_when(
    p.adj <= 0.001 ~ "***",
    p.adj <= 0.01  ~ "**",
    p.adj <= 0.05  ~ "*",
    TRUE           ~ "ns",
  )) %>% 
  group_by(dia) %>% 
  #Add posições
  add_xy_position(
    data = ELISA_OD50_long_annotated, 
    x = "grupo_n", 
    formula = valor_log ~ grupo_n,
    step.increase = 0, 
    scales = "free"
  ) %>%
  ungroup() %>% 
  mutate(label_full = paste0("d=", round(d_cohen, 1), p.adj.signif)) %>% 
  mutate(group1 = str_replace_all(group1, " ", "\n"),
         group2 = str_replace_all(group2, " ", "\n"),) %>% 
    filter(!str_detect(group1,"QB|PBS"),
         !str_detect(group2,"QB|PBS")) 

#Plot
plot = ELISA_OD50_long_annotated %>% 
    filter(condicao != "Vac 50μg") %>% 
  mutate(grupo_n = str_replace_all(grupo_n, " ", "\n")) %>% 
  arrange(grupo, dose) %>% 
  mutate(grupo_n = fct_inorder(grupo_n)) %>% 
  ggplot() +
  aes(x = grupo_n,
      y = valor_log) +
    facet_grid(~paste("Dia", dia),
             space = "free_x",
             scales = "free_x",
             axes = "all",
             ) +
  stat_summary(aes(fill = grupo),
               geom = "crossbar", fun.data = mean_cl_normal, position = "dodge", width=.2)+
  stat_summary(fun.y= mean, 
               geom="point", 
               shape=95, 
               size=3, 
               color="red",
               stroke = 5,
               # fill="red", 
               alpha = 1,
               show.legend = F) +
  stat_summary(fun.y= mean, 
               geom="point", 
               shape=95, 
               size=5, 
               color="black",
               stroke = 5,
               alpha = 1,
               show.legend = F) +
  geom_sina(color = "black",
              size = 1.5,
             stroke = 1,
             pch = 1,
             alpha = 1) +
  stat_pvalue_manual(data = stat.test,
                     xmin = "group1", 
                     xmax = "group2",
    label = "label_full", 
    hide.ns = TRUE, 
    bracket.size = 0.3, 
    tip.length = 0.0,
    size = 3,
    vjust = 0.5,
    step.increase = 0.05,
  ) +
  
  theme_minimal() +
  theme(text = element_text(size = 10,
                            color = "black"),
        plot.caption = element_text(size = 10, 
                                    color = "black",
                                    hjust = 0.5),
        legend.position = "top",
        legend.margin=margin(0,0,0,0),
          legend.box.margin=margin(0,0,-10,0),
          legend.text = element_text(size = 10, hjust = 0),
          legend.title = element_text(size = 10),
        axis.text.x = element_text(size = 10,
                                   hjust = 0.5,
                                   color = "black"),
        axis.text.y = element_text(size = 10,
                                   color = "black"),
        strip.text = element_text(size = 10,
                                  color = "black"),
        strip.text.y = element_text(size = 10,
                                  color = "black",
                                  angle = 0),
        axis.line.x = element_line(color = "black",
                                   size = 0.5),
        ggh4x.axis.nestline = element_line(linetype =1), 
        ggh4x.facet.nestline = element_line(colour = "black", linetype = 1),
        axis.line.y = element_line(color = "black",
                                   size = 0.5),
        axis.ticks.x = element_line(color = "black",
                                  size = 0.5),
        axis.ticks.y = element_line(color = "black",
                                  size = 0.5),
        panel.grid = element_line(linetype = 2,
                                  color = "gray90"),
        panel.grid.major.x = element_blank()) +
  scale_fill_manual(values = c("PBS" = "white",
                             "ED-III" = "#9f9fed",
                             "QB" = "#adf7b6",
                             "Vac" = "#a9def9",
                             "Alum" = "#ff5d8f")) +
    scale_shape_manual(values = c("Exp1" = 1,
                             "Exp2" = 0,
                             "Exp3" = 2))+
    labs(fill = "Grupo",
       color = "Grupo",
       x = "",
       y = "OD50") 

plot

```

#### Por grupo


##### Teste de diferenças

```{r fig.height=4, fig.width=10}



#Utilizando modelos mistos com ajuste por lote de experimentos
stat.test <- ELISA_OD50_long_annotated %>%
  filter(!grupo %in% c("QB", "PBS")) %>% 
    filter(condicao != "Vac 50μg") %>% 
  group_modify(~ {
    # 1. Ajuste do modelo
    mod <- lmer(valor_log ~ grupo_n*dia + (1|experimento), data = .x)
    
    # 2. Obter contrastes e t.ratio
    res <- emmeans(mod, pairwise ~ dia | grupo_n, adjust = "tukey")$contrasts %>%
      as_tibble()
    
    # 3. Calcular o d de Cohen usando o t e o df do modelo
    d_values <- t_to_d(res$t.ratio, res$df)
    
    res %>% mutate(d_cohen = d_values$d)
  }) %>%
  # Ajustando nomes para que o ggplot/ggpubr entenda
  mutate(contrast = str_remove_all(contrast, "[()]")) %>% 
  separate(contrast, into = c("group1", "group2"), sep = " - ") %>%
  rename(p.adj = p.value) %>%
  mutate(p.adj.signif = case_when(
    p.adj <= 0.001 ~ "***",
    p.adj <= 0.01  ~ "**",
    p.adj <= 0.05  ~ "*",
    TRUE           ~ "ns",
  )) %>% 
  #Add posições
  mutate(
    xmin = group1,
    xmax = group2
  ) %>%
  filter(p.adj.signif != "ns") %>%
  mutate(label_full = paste0("d=", round(d_cohen, 1), p.adj.signif)) %>% 
  mutate(grupo_n = str_replace_all(grupo_n, " ", "\n")) %>% 
    # filter(!str_detect(grupo_n,"QB|PBS")) %>% 
  mutate(group1 = str_remove_all(group1, "dia"),
         group2 = str_remove_all(group2, "dia")) %>% 
  mutate(grupo_n = fct_relevel(grupo_n, str_replace_all(ELISA_OD50_long_annotated$grupo_n %>% levels(), " ", "\n"))) %>% 
  group_by(grupo_n) %>% 
  mutate(y.position = max(ELISA_OD50_long_annotated$valor_log, na.rm = TRUE) +
                 0.2 + 0.15 * row_number()) %>% 
  ungroup()
 
  

stat.test

plot_group = ELISA_OD50_long_annotated %>% 
    filter(condicao != "Vac 50μg") %>% 
  mutate(grupo_n = str_replace_all(grupo_n, " ", "\n")) %>% 
  arrange(grupo, dose) %>% 
  mutate(
    grupo_n = fct_inorder(grupo_n)
  ) %>% 
  ggplot(aes(x = dia, y = valor_log)) + 
  
  facet_grid( 
    ~grupo_n, 
    space  = "free_x",
    scales = "free_x",
    axes   = "margins"
  ) +
  
   # 1. Camadas de dados: Defina o aes(x, y) dentro de cada uma
  stat_summary(aes(x = dia, y = valor_log, fill = grupo),
               geom = "crossbar", 
               fun.data = mean_cl_normal, 
               position = "dodge", 
               width=.2) +
  stat_summary(aes(x = dia, y = valor_log),
               fun = mean, 
               geom="point", 
               shape=95, 
               size=5, 
               color="black",
               stroke = 5) +
  geom_line(aes(group = animal_id),
            position = position_dodge(),
            color = "gray50",
            size = 0.5,
            alpha = 0.5) +
  geom_jitter(aes(x = dia,
                  y = valor_log,
                  shape = experimento),
            color = "black",
            size = 1.5,
            stroke = 1,
            position = position_dodge()) +
  stat_pvalue_manual(
    data = stat.test,
    label = "label_full", 
    hide.ns = TRUE,
    xmin = "group1", 
    xmax = "group2",
    y.position = "y.position",
    bracket.size = 0.3, 
    tip.length = 0.0,
    size = 3,
    vjust = 0,
    step.increase = 0.05,
  ) +
  theme_minimal() +
  theme(text = element_text(size = 10,
                            color = "black"),
        plot.caption = element_text(size = 10, 
                                    color = "black",
                                    hjust = 0.5),
        legend.position = "top",
        legend.margin=margin(0,0,0,0),
          legend.box.margin=margin(0,0,-10,0),
          legend.text = element_text(size = 10, hjust = 0),
          legend.title = element_text(size = 10),
        axis.text.x = element_text(size = 10,
                                   hjust = 0.5,
                                   color = "black"),
        axis.text.y = element_text(size = 10,
                                   color = "black"),
        strip.text = element_text(size = 10,
                                  color = "black"),
        strip.text.y = element_text(size = 10,
                                  color = "black",
                                  angle = 0),
        axis.line.x = element_line(color = "black",
                                   size = 0.5),
        axis.line.y = element_line(color = "black",
                                   size = 0.5),
        ggh4x.axis.nestline = element_line(linetype =1), 
        ggh4x.facet.nestline = element_line(colour = "black", linetype = 1),

        axis.ticks.x = element_line(color = "black",
                                  size = 0.5),
        
        axis.ticks.y = element_line(color = "black",
                                  size = 0.5),
        panel.grid = element_line(linetype = 2,
                                  color = "gray90"),
        panel.grid.major.x = element_blank()) +
  scale_fill_manual(values = c("PBS" = "white",
                             "ED-III" = "#9f9fed",
                             "QB" = "#adf7b6",
                             "Vac" = "#a9def9",
                             "Alum" = "#ff5d8f"))+
  scale_shape_manual(values = c("Exp1" = 1,
                             "Exp2" = 0,
                             "Exp3" = 2)) +
    labs(fill = "Grupo",
       color = "Grupo",
       shape = "Experimento", 
       x = "Tempo",
       y = "log10(OD50)") 

plot_group

# plot_group %>%
# ggsave(filename = here("Colaborações", "ELISA_OD50_ByGroup_Kruskal.png"),
#        width = 10,
#        height = 4,
#        bg = "white")
```

Unir plots
```{r fig.height=10, fig.width=12}
plot_united = (
  (plot + theme(plot.title = element_blank(),
                      plot.subtitle = element_blank())) / 
  plot_spacer() /
  (plot_group + theme(plot.title = element_blank(),
                      plot.subtitle = element_blank())) 
  )+ 
  plot_layout(guides = "collect", axes = "collect",
              heights = c(0.6, -0.05, 0.4)) +
  plot_annotation(
    theme = theme(
      legend.position = "top",
      legend.margin = margin(0, 0, 0, 0),
      legend.box.margin = margin(0, 0, -10, 0),
      legend.text = element_text(size = 10, hjust = 0),
      legend.title = element_text(size = 10),
      panel.spacing = unit(0, "lines"),
      plot.margin = margin(0, 0, 0, 0, unit = "cm"),
      plot.title = element_text(hjust = 0, margin = margin(l = 30,
                                                           b = -10)),
      plot.subtitle = element_text(hjust = 0, margin = margin(l = 30))
    ),
    title = "ELISA OD50",
    subtitle = "ANOVA baseado no modelo linear misto, ajustado por efeito do lote de experimento, com o método de tukey para correção de p-valores. \nSignificance p-value symbols: * = 0.10, ** = 0.05, *** = < 0.01.\nBlack thick lines correspond to the mean."
  )

plot_united

plot_united %>%
ggsave(filename = here("Colaborações", "Evelyn", "ELISA_OD50_ByGroup_ByDay.png"),
       width = 12,
       height = 10,
       bg = "white")
```


##Experimento 1

```{r}

elisa_od50_exp1 = ELISA_OD50_long_annotated %>% 
  filter(experimento == "Exp1") %>% 
  #Add summary statistics
  group_by(teste, dia, grupo, dose) %>% 
  mutate(n = n()) %>% 
  ungroup() %>% 
  mutate(grupo_n = paste0(condicao, " n=", n),
         dose_n = paste0(dose, "\nn=", n)) %>% 
  arrange(grupo, dose) %>% 
  mutate(dose_n = fct_inorder(dose_n),
         grupo_n = fct_inorder(grupo_n))


#Plot
plot = elisa_od50_exp1 %>% 
  mutate(grupo_n = str_replace_all(grupo_n, " ", "\n")) %>% 
  arrange(grupo, dose) %>% 
  mutate(grupo_n = fct_inorder(grupo_n)) %>% 
  ggplot() +
  aes(x = grupo_n,
      y = valor_log,
      fill = grupo) +
    facet_grid(~paste("Dia", dia),
             space = "free_x",
             scales = "free_x",
             axes = "all",
             ) +
  geom_boxplot(
      outlier.shape = NA,
      width = 0.5,
      alpha = 1) +
  geom_sina(color = "black",
              size = 1.5,
             stroke = 1,
             pch = 1,
             alpha = 1) +
    stat_summary(fun.y= mean, 
               geom="point", 
               shape=95, 
               size=5, 
               color="black",
               stroke = 5,
               alpha = 1,
               show.legend = F) +
  theme_minimal() +
  theme(text = element_text(size = 10,
                            color = "black"),
        plot.caption = element_text(size = 10, 
                                    color = "black",
                                    hjust = 0.5),
        legend.position = "top",
        legend.margin=margin(0,0,0,0),
          legend.box.margin=margin(0,0,-10,0),
          legend.text = element_text(size = 10, hjust = 0),
          legend.title = element_text(size = 10),
        axis.text.x = element_text(size = 10,
                                   hjust = 0.5,
                                   color = "black"),
        axis.text.y = element_text(size = 10,
                                   color = "black"),
        strip.text = element_text(size = 10,
                                  color = "black"),
        strip.text.y = element_text(size = 10,
                                  color = "black",
                                  angle = 0),
        axis.line.x = element_line(color = "black",
                                   size = 0.5),
        axis.line.y = element_line(color = "black",
                                   size = 0.5),
        ggh4x.axis.nestline = element_line(linetype =1), 
        ggh4x.facet.nestline = element_line(colour = "black", linetype = 1),

        axis.ticks.x = element_line(color = "black",
                                  size = 0.5),
        axis.ticks.y = element_line(color = "black",
                                  size = 0.5),
        panel.grid = element_line(linetype = 2,
                                  color = "gray90"),
        panel.grid.major.x = element_blank()) +
  scale_fill_manual(values = c("PBS" = "white",
                             "ED-III" = "#9f9fed",
                             "QB" = "#adf7b6",
                             "Vac" = "#a9def9",
                             "Alum" = "#ff5d8f")) +
    labs(fill = "Grupo",
       color = "Grupo",
       x = "",
       y = "OD50") 

plot

plot_group = elisa_od50_exp1 %>% 
  mutate(grupo_n = str_replace_all(grupo_n, " ", "\n")) %>% 
  arrange(grupo, dose) %>% 
  mutate(
    grupo_n = fct_inorder(grupo_n)
  ) %>% 
  ggplot(aes(x = dia, 
             y = valor_log,
             fill = grupo)) + 
  
  facet_grid(
    ~grupo_n, 
    space  = "free_x",
    scales = "free_x",
    axes   = "margins"
  ) +

    geom_boxplot(
      outlier.shape = NA,
      width = 0.5,
      alpha = 1) +
  geom_line(aes(group = animal_id),
            position = position_dodge(),
            color = "gray50",
            size = 0.5,
            alpha = 0.5) +
  geom_jitter(aes(x = dia,
                  y = valor_log),
            color = "black",
            pch = 1,
            size = 1.5,
            stroke = 1,
            position = position_dodge()) +
    stat_summary(fun.y= mean, 
               geom="point", 
               shape=95, 
               size=5, 
               color="black",
               stroke = 5,
               alpha = 1,
               show.legend = F) +
  theme_minimal() +
  theme(text = element_text(size = 10,
                            color = "black"),
        plot.caption = element_text(size = 10, 
                                    color = "black",
                                    hjust = 0.5),
        legend.position = "top",
        legend.margin=margin(0,0,0,0),
          legend.box.margin=margin(0,0,-10,0),
          legend.text = element_text(size = 10, hjust = 0),
          legend.title = element_text(size = 10),
        axis.text.x = element_text(size = 10,
                                   hjust = 0.5,
                                   color = "black"),
        axis.text.y = element_text(size = 10,
                                   color = "black"),
        strip.text = element_text(size = 10,
                                  color = "black"),
        strip.text.y = element_text(size = 10,
                                  color = "black",
                                  angle = 0),
        axis.line.x = element_line(color = "black",
                                   size = 0.5),
        axis.line.y = element_line(color = "black",
                                   size = 0.5),
        ggh4x.axis.nestline = element_line(linetype =1), 
        ggh4x.facet.nestline = element_line(colour = "black", linetype = 1),

        axis.ticks.x = element_line(color = "black",
                                  size = 0.5),
        axis.ticks.y = element_line(color = "black",
                                  size = 0.5),
        panel.grid = element_line(linetype = 2,
                                  color = "gray90"),
        panel.grid.major.x = element_blank()) +
  scale_fill_manual(values = c("PBS" = "white",
                             "ED-III" = "#9f9fed",
                             "QB" = "#adf7b6",
                             "Vac" = "#a9def9",
                             "Alum" = "#ff5d8f"))+
    labs(fill = "Grupo",
       color = "Grupo",
       shape = "Experimento", 
       x = "Tempo",
       y = "log10(OD50)") 

plot_group
```


Unir plots
```{r fig.height=8, fig.width=8}
plot_united = (
  (plot + theme(plot.title = element_blank(),
                      plot.subtitle = element_blank())) / 
  plot_spacer() /
  (plot_group + theme(plot.title = element_blank(),
                      legend.position = "none",
                      plot.subtitle = element_blank())) 
  )+ 
  plot_layout(guides = "collect", axes = "collect",
              heights = c(0.6, -0.05, 0.4)) +
  plot_annotation(
    theme = theme(
      legend.position = "top",
      legend.margin = margin(0, 0, 0, 0),
      legend.box.margin = margin(0, 0, -10, 0),
      legend.text = element_text(size = 10, hjust = 0),
      legend.title = element_text(size = 10),
      panel.spacing = unit(0, "lines"),
      plot.margin = margin(0.5, 0, 0, 0, unit = "cm"),
      plot.title = element_text(hjust = 0,
                                margin = margin(l = 30,
                                                b = 0)),
      plot.subtitle = element_text(hjust = 0, margin = margin(l = 30))
    ),
    title = "ELISA OD50",
    subtitle = "Black thick lines correspond to the mean."
  )

plot_united

plot_united %>%
ggsave(filename = here("Colaborações", "Evelyn", "ELISA_OD50_ByGroup_ByDay_Exp1.png"),
       width = 8,
       height = 8,
       bg = "white")
```





##Experimentos 1 e 2

```{r fig.height=8, fig.width=8}

#Padronizar tabela
elisa_od50_exp12 = ELISA_OD50_long_annotated %>% 
  filter(experimento != "Exp3") %>% 
  filter(condicao != "Vac 50μg") %>%
  #Add summary statistics
  group_by(teste, dia, grupo, dose) %>% 
  mutate(n = n()) %>% 
  ungroup() %>% 
  mutate(grupo_n = paste0(condicao, " n=", n),
         dose_n = paste0(dose, "\nn=", n)) %>% 
  arrange(grupo, dose) %>% 
  mutate(dose_n = fct_inorder(dose_n),
         grupo_n = fct_inorder(grupo_n))

#Testes estatísticos

anova_summary_dia <- elisa_od50_exp12 %>%
 filter(!grupo %in% c("QB", "PBS")) %>%
  group_by(dia, dose) %>%
  anova_test(valor_log ~ grupo_n)

stat.test_dia = elisa_od50_exp12 %>%
  filter(!grupo %in% c("QB", "PBS")) %>%
  group_by(dia) %>%
  # games_howell_test(valor_log ~ grupo_n,
  #           detailed = T) %>%
  tukey_hsd(valor_log ~ grupo_n,
            detailed = T) %>%
  group_by(dia) %>%
  add_xy_position(x = "grupo_n", step.increase = 0, scales = "free_y") %>%
  ungroup() %>%
  mutate(p.adj.signif = case_when(
      p.adj <= 0.01 ~ "***",       # p <= 0.01
      p.adj <= 0.05 ~ "**",        # 0.01 < p <= 0.05
      p.adj <= 0.10 ~ "*",         # 0.05 < p <= 0.10
      TRUE ~ "ns"                        # p > 0.10
    )
  ) %>%
  group_by(dia) %>%
  mutate(
    xmin = group1,
    xmax = group2,
    y.position = max(elisa_od50_exp12$valor_log, na.rm = TRUE) + 0.2 
    ) %>%
  ungroup() %>% 
      mutate(group1 = str_replace_all(group2, " ", "\n"),
             group2 = str_replace_all(group2, " ", "\n"),
             xmin = str_replace_all(xmin, " ", "\n"),
             xmax = str_replace_all(xmax, " ", "\n"),) 

    # filter(!p.adj.signif %in% c("ns")) %>%
    # mutate(y.position = min(y.position) + (row_number() - 1) * 0.1)


# Join final
stat.test_dia


#Por grupo, dia
anova_summary_group = elisa_od50_exp12 %>%
 # filter(!grupo %in% c("QB", "PBS")) %>%
  group_by(grupo_n) %>%
  kruskal_test(valor_log ~ dia) %>% 
  rename(p_anova = p) %>% 
  mutate(statistic = if_else(is.nan(statistic), NA_integer_, statistic))
# mutate(grupo_n = str_replace_all(grupo_n, " ", "\n")) 

stat.test_grupo = elisa_od50_exp12 %>%
  filter(!grupo %in% c("QB", "PBS")) %>%
  group_by(grupo_n) %>%
  dunn_test(valor_log ~ dia, p.adjust.method = "BH") %>%
  group_by(grupo_n) %>%
  add_xy_position(x = "dia", data = elisa_od50_exp12, step.increase = 0.12) %>%
  # Criar a coluna de estrelas personalizada
  mutate(p.adj.signif = case_when(
      p.adj <= 0.01 ~ "***",
      p.adj <= 0.05 ~ "**",
      p.adj <= 0.10 ~ "*",
      TRUE ~ "ns"
    )
  ) %>%
  group_by(grupo_n) %>%
  mutate(
    xmin = group1,
    xmax = group2) %>%
  ungroup() %>% 
  #Unir com anova, para aparecer no gráfico
  left_join(anova_summary_group,
             by = "grupo_n", suffix = c("_dunn", "_anova"))


# Join final
stat.test_grupo
anova_summary_group
```


```{r fig.height=8, fig.width=8}
#Plot
plot = elisa_od50_exp12 %>% 
  mutate(grupo_n = str_replace_all(grupo_n, " ", "\n")) %>% 
  arrange(grupo, dose) %>% 
  mutate(grupo_n = fct_inorder(grupo_n)) %>% 
  ggplot() +
  aes(x = grupo_n,
      y = valor_log,
      fill = grupo) +
    facet_grid(~paste("Dia", dia),
             space = "free_x",
             scales = "free_x",
             axes = "all",
             ) +
  geom_boxplot(
      outlier.shape = NA,
      width = 0.5,
      alpha = 1) +
  geom_sina(color = "black",
              size = 1.5,
             stroke = 1,
             pch = 1,
             alpha = 1) +
    stat_summary(fun.y= mean, 
               geom="point", 
               shape=95, 
               size=5, 
               color="black",
               stroke = 5,
               alpha = 1,
               show.legend = F) +

  theme_minimal() +
  theme(text = element_text(size = 10,
                            color = "black"),
        plot.caption = element_text(size = 10, 
                                    color = "black",
                                    hjust = 0.5),
        legend.position = "top",
        legend.margin=margin(0,0,0,0),
          legend.box.margin=margin(0,0,-10,0),
          legend.text = element_text(size = 10, hjust = 0),
          legend.title = element_text(size = 10),
        axis.text.x = element_text(size = 10,
                                   hjust = 0.5,
                                   color = "black"),
        axis.text.y = element_text(size = 10,
                                   color = "black"),
        strip.text = element_text(size = 10,
                                  color = "black"),
        strip.text.y = element_text(size = 10,
                                  color = "black",
                                  angle = 0),
        axis.line.x = element_line(color = "black",
                                   size = 0.5),
        axis.line.y = element_line(color = "black",
                                   size = 0.5),
        ggh4x.axis.nestline = element_line(linetype =1), 
        ggh4x.facet.nestline = element_line(colour = "black", linetype = 1),

        axis.ticks.x = element_line(color = "black",
                                  size = 0.5),
        axis.ticks.y = element_line(color = "black",
                                  size = 0.5),
        panel.grid = element_line(linetype = 2,
                                  color = "gray90"),
        panel.grid.major.x = element_blank()) +
  scale_fill_manual(values = c("PBS" = "white",
                             "ED-III" = "#9f9fed",
                             "QB" = "#adf7b6",
                             "Vac" = "#a9def9",
                             "Alum" = "#ff5d8f")) +
    labs(fill = "Grupo",
       color = "Grupo",
       x = "",
       y = "OD50")  +
    stat_pvalue_manual(
    data = stat.test_dia,
    # label = "label_full", 
    hide.ns = TRUE,
    xmin = "xmin", 
    xmax = "xmax",
    y.position = "y.position",
    bracket.size = 0.3, 
    tip.length = 0.0,
    size = 3,
    vjust = 0.7,
    step.increase = 0.05,
  )

plot
```


```{r fig.height=8, fig.width=8}
plot_group = elisa_od50_exp12 %>% 
  # mutate(grupo_n = str_replace_all(grupo_n, " ", "\n")) %>% 
  arrange(grupo, dose) %>% 
  mutate(
    grupo_n = fct_inorder(grupo_n)
  ) %>% 
  left_join(anova_summary_group, by = "grupo_n") %>% 
  ggplot(aes(x = dia, 
             y = valor_log,
             fill = grupo)) + 
  
  facet_grid(
    ~grupo_n+paste("p = ", p_anova), 
    # space  = "free_x",
    nrow = 1,
    scales = "free_x",
    axes   = "margins",
    strip = strip_nested(size = "variable")
  ) +

    geom_boxplot(
      outlier.shape = NA,
      width = 0.5,
      alpha = 1) +
  # geom_line(aes(group = animal_id),
  #           position = position_dodge(),
  #           color = "gray50",
  #           size = 0.5,
  #           alpha = 0.5) +
  geom_jitter(aes(x = dia,
                  y = valor_log),
            color = "black",
            pch = 1,
            size = 1.5,
            stroke = 1,
            position = position_dodge()) +
    stat_summary(fun.y= mean, 
               geom="point", 
               shape=95, 
               size=5, 
               color="black",
               stroke = 5,
               alpha = 1,
               show.legend = F) +
  stat_pvalue_manual(
    data = stat.test_grupo,
    # label = "label_full",
    hide.ns = TRUE,
    xmin = "xmin",
    xmax = "xmax",
    y.position = "y.position",
    bracket.size = 0.3,
    tip.length = 0.0,
    size = 3,
    vjust = 0,
    step.increase = 0.05,
  ) +
  theme_minimal() +
  theme(text = element_text(size = 10,
                            color = "black"),
        plot.caption = element_text(size = 10, 
                                    color = "black",
                                    hjust = 0.5),
        legend.position = "top",
        legend.margin=margin(0,0,0,0),
          legend.box.margin=margin(0,0,-10,0),
          legend.text = element_text(size = 10, hjust = 0),
          legend.title = element_text(size = 10),
        axis.text.x = element_text(size = 10,
                                   hjust = 0.5,
                                   color = "black"),
        axis.text.y = element_text(size = 10,
                                   color = "black"),
        strip.text = element_text(size = 10,
                                  color = "black"),
        strip.text.y = element_text(size = 10,
                                  color = "black",
                                  angle = 0),
        axis.line.x = element_line(color = "black",
                                   size = 0.5),
        axis.line.y = element_line(color = "black",
                                   size = 0.5),
        ggh4x.axis.nestline = element_line(linetype =1), 
        ggh4x.facet.nestline = element_line(colour = "black", linetype = 1),

        axis.ticks.x = element_line(color = "black",
                                  size = 0.5),
        axis.ticks.y = element_line(color = "black",
                                  size = 0.5),
        panel.grid = element_line(linetype = 2,
                                  color = "gray90"),
        panel.grid.major.x = element_blank()) +
  scale_fill_manual(values = c("PBS" = "white",
                             "ED-III" = "#9f9fed",
                             "QB" = "#adf7b6",
                             "Vac" = "#a9def9",
                             "Alum" = "#ff5d8f"))+
    labs(fill = "Grupo",
       color = "Grupo",
       shape = "Experimento", 
       x = "Tempo",
       y = "log10(OD50)") 

plot_group
```


```{r fig.height=8, fig.width=8}
#Unir plots
plot_united = (
  (plot + theme(plot.title = element_blank(),
                      plot.subtitle = element_blank())) / 
  plot_spacer() /
  (plot_group + theme(plot.title = element_blank(),
                      legend.position = "none",
                      plot.subtitle = element_blank())) 
  )+ 
  plot_layout(guides = "collect", axes = "collect",
              heights = c(0.6, -0.05, 0.4)) +
  plot_annotation(
    theme = theme(
      legend.position = "top",
      legend.margin = margin(0, 0, 0, 0),
      legend.box.margin = margin(0, 0, -10, 0),
      legend.text = element_text(size = 10, hjust = 0),
      legend.title = element_text(size = 10),
      panel.spacing = unit(0, "lines"),
      plot.margin = margin(0.5, 0, 0, 0, unit = "cm"),
      plot.title = element_text(hjust = 0,
                                margin = margin(l = 30,
                                                b = 0)),
      plot.subtitle = element_text(hjust = 0, margin = margin(l = 30))
    ),
    title = "ELISA OD50",
    subtitle = "Black thick lines correspond to the mean."
  )

plot_united

plot_united %>%
ggsave(filename = here("Colaborações", "Evelyn", "ELISA_OD50_ByGroup_ByDay_Exp1and2.png"),
       width = 8,
       height = 8,
       bg = "white")
```





# 5. IgG Subclasses

## Todos os experimentos
### ANOVA e posthoc
#### Teste de normalidade
```{r fig.height=5, fig.width=5}
#Teste de Shapiro-Wilk
## p<0.05: Não-normal
## p>0.05: Normal
igg_subclasses_anotado %>% 
  filter(!grupo %in% c("QB", "PBS")) %>% 
  group_by(grupo) %>% 
  shapiro_test(valor_log) %>% 
  mutate(normal = ifelse(p > 0.05, "Yes", "No"))


# Q-Q Plot
qq_plot = igg_subclasses_anotado %>% 
  arrange(grupo_n) %>% 
  mutate(condicao = fct_inorder(condicao)) %>% 
  filter(condicao != "Vac 50μg") %>% 
ggplot(aes(sample = valor_log,
           color = grupo,
           fill = grupo)) +
  scale_x_continuous(expand = c(0.1,0.1), 
                     n.breaks = 3
                     ) +  
  scale_y_continuous(expand = c(0.1,0.1), 
                     n.breaks = 3
                     ) + 
  stat_qq(pch = 21,
          color = "black") +
  stat_qq_line(show.legend = F) +
  facet_grid(~condicao~teste, 
               scales = "free",
             axes = "all",
             axis.labels = "margins") +
  theme_minimal() +
  scale_fill_manual(values = c("PBS" = "white",
                             "ED-III" = "#9f9fed",
                             "QB" = "#adf7b6",
                             "Vac" = "#a9def9",
                             "Alum" = "#ff5d8f"))+
  scale_color_manual(values = c("PBS" = "black",
                             "ED-III" = "#9f9fed",
                             "QB" = "#adf7b6",
                             "Vac" = "#a9def9",
                             "Alum" = "#ff5d8f"))+
      theme(text = element_text(size = 10,
                            color = "black"),
        plot.caption = element_text(size = 10, 
                                    color = "black",
                                    hjust = 0.5),
        legend.position = "top",
        legend.margin=margin(0,0,0,0),
          legend.box.margin=margin(0,0,-10,0),
          legend.text = element_text(size = 10, hjust = 0),
          legend.title = element_text(size = 10),
        axis.text.x = element_text(size = 10,
                                   hjust = 0.5,
                                   color = "black"),
        axis.text.y = element_text(size = 10,
                                   color = "black"),
        strip.text = element_text(size = 10,
                                  color = "black"),
        strip.text.y = element_text(size = 10,
                                  color = "black",
                                  angle = 0),
        axis.line.x = element_line(color = "black",
                                   size = 0.5),
        axis.line.y = element_line(color = "black",
                                   size = 0.5),
        ggh4x.axis.nestline = element_line(linetype =1), 
        ggh4x.facet.nestline = element_line(colour = "black", linetype = 1),

        axis.ticks.x = element_line(color = "black",
                                  size = 0.5),
        axis.ticks.y = element_line(color = "black",
                                  size = 0.5),
        panel.grid = element_line(linetype = 2,
                                  color = "gray90"),
        panel.grid.major.x = element_blank()) +
  labs(x = "",
       y = "",
       title = "Q-Q Plot - IgG-1,2")



qq_plot

qq_plot %>%
ggsave(filename = here("Colaborações", "Evelyn", "ELISA_OD50_IgG_subtypes_qqplot.png"),
       width = 5,
       height = 5,
       bg = "white")


```
#### Por dia

##### Teste de diferenças
```{r fig.height=8, fig.width=12}
#Utilizando modelos mistos com ajuste por lote de experimentos
stat.test <- igg_subclasses_anotado %>%
  filter(condicao != "Vac 50μg") %>% 
  group_by(teste) %>% 
  group_modify(~ {
    # 1. Ajuste do modelo
    mod <- lmer(valor_log ~ grupo_n + (1|experimento), data = .x)
    
    # 2. Obter contrastes e t.ratio
    res <- emmeans(mod, pairwise ~ grupo_n, adjust = "tukey")$contrasts %>%
      as_tibble()
    
    # 3. Calcular o d de Cohen usando o t e o df do modelo
    d_values <- t_to_d(res$t.ratio, res$df)
    
    res %>% mutate(d_cohen = d_values$d)
  }) %>%
  # Ajustando nomes para que o ggplot/ggpubr entenda
  mutate(contrast = str_remove_all(contrast, "[()]")) %>% 
  separate(contrast, into = c("group1", "group2"), sep = " - ") %>%
  rename(p.adj = p.value) %>%
  mutate(p.adj.signif = case_when(
    p.adj <= 0.001 ~ "***",
    p.adj <= 0.01  ~ "**",
    p.adj <= 0.05  ~ "*",
    TRUE           ~ "ns",
  )) %>% 
  group_by(teste) %>% 
  #Add posições
  add_xy_position(
    data = igg_subclasses_anotado, 
    x = "grupo_n", 
    formula = valor_log ~ grupo_n,
    step.increase = 0, 
    scales = "free"
  ) %>%
  ungroup() %>% 
  mutate(label_full = paste0("d=", round(d_cohen, 1), p.adj.signif)) %>% 
  mutate(group1 = str_replace_all(group1, " ", "\n"),
         group2 = str_replace_all(group2, " ", "\n"),) %>% 
    filter(!str_detect(group1,"PBS"),
         !str_detect(group2,"PBS"))
```


```{r fig.height=5, fig.width=10}
plot = igg_subclasses_anotado %>% 
  filter(condicao != "Vac 50μg") %>% 
  mutate(grupo_n = str_replace_all(grupo_n, " ", "\n")) %>% 
  arrange(grupo, dose) %>% 
  mutate(grupo_n = fct_inorder(grupo_n)) %>% 
  ggplot() +
  aes(x = grupo_n,
      y = valor_log) +
    facet_grid(~teste,
             space = "free_x",
             scales = "free_x",
             axes = "all",
             ) +
  stat_summary(aes(fill = grupo),
               geom = "crossbar", fun.data = mean_cl_normal, position = "dodge", width=.2)+
  stat_summary(fun.y= mean, 
               geom="point", 
               shape=95, 
               size=3, 
               color="red",
               stroke = 5,
               # fill="red", 
               alpha = 1,
               show.legend = F) +
  stat_summary(fun.y= mean, 
               geom="point", 
               shape=95, 
               size=5, 
               color="black",
               stroke = 5,
               alpha = 1,
               show.legend = F) +
  geom_sina(color = "black",
              size = 1.5, #or geom_jitter(position = position_dodge(width = 0.1))
             stroke = 0.5,
            aes(shape = experimento),
             alpha = 1) +
  stat_pvalue_manual(data = stat.test,
    label = "label_full", 
    hide.ns = TRUE, 
    xmin = "group1",
    xmax = "group2",
    bracket.size = 0.3, 
    tip.length = 0.0,
    step.increase = 0.1,
    vjust = 0.3,
    size = 3
  ) +

# geom_violin(color = "gray10",
  #             fill = NA,
  #             alpha = 1, 
  #             width = 1) +
  # geom_boxplot(outlier.shape = NA,
  #              alpha = 1, 
  #              width = 0.5) +
  
  theme_minimal() +
    theme(text = element_text(size = 10,
                            color = "black"),
        plot.caption = element_text(size = 10, 
                                    color = "black",
                                    hjust = 0.5),
        legend.position = "top",
        legend.margin=margin(0,0,0,0),
          legend.box.margin=margin(0,0,-10,0),
          legend.text = element_text(size = 10, hjust = 0),
          legend.title = element_text(size = 10),
        axis.text.x = element_text(size = 10,
                                   hjust = 0.5,
                                   color = "black"),
        axis.text.y = element_text(size = 10,
                                   color = "black"),
        strip.text = element_text(size = 10,
                                  color = "black"),
        strip.text.y = element_text(size = 10,
                                  color = "black",
                                  angle = 0),
        axis.line.x = element_line(color = "black",
                                   size = 0.5),
        axis.line.y = element_line(color = "black",
                                   size = 0.5),
        ggh4x.axis.nestline = element_line(linetype =1), 
        ggh4x.facet.nestline = element_line(colour = "black", linetype = 1),

        axis.ticks.x = element_line(color = "black",
                                  size = 0.5),
        axis.ticks.y = element_line(color = "black",
                                  size = 0.5),
        panel.grid = element_line(linetype = 2,
                                  color = "gray90"),
        panel.grid.major.x = element_blank()) +
  
  # # scale_y_continuous(transform = "log10", 
  # #                    labels = scales::label_log(base = 10),
  # #                    breaks = scales::breaks_log(n = 6)) +
  # annotation_logticks(sides = "l") +
  scale_fill_manual(values = c("PBS" = "white",
                             "ED-III" = "#9f9fed",
                             "QB" = "#adf7b6",
                             "Vac" = "#a9def9",
                             "Alum" = "#ff5d8f"))+
      scale_shape_manual(values = c("Exp1" = 1,
                             "Exp2" = 0,
                             "Exp3" = 2))+
    labs(fill = "Grupo",
       color = "Grupo",
       shape = "Experimento",
       x = "",
       y = "Log10(OD50)",
       title = "ELISA OD50% IgG subtypes - All vs. All ") 

plot

plot %>% 
  ggsave(filename = here("Colaborações", "Evelyn", "ELISA_OD50_IgG_ByGroup.png"),
       width = 10,
       height = 5,
       bg = "white")

```


## Experimento 1

```{r fig.height=8, fig.width=5}
igg_subclasses_anotado_exp1 = igg_subclasses_anotado %>% 
  filter(experimento == "Exp1") %>% 
  #Add summary statistics
  group_by(teste, grupo, dose) %>% 
  mutate(n = n()) %>% 
  ungroup() %>% 
  mutate(grupo_n = paste0(condicao, " n=", n),
         dose_n = paste0(dose, "\nn=", n)) %>% 
  arrange(grupo, dose) %>% 
  mutate(dose_n = fct_inorder(dose_n),
         grupo_n = fct_inorder(grupo_n))


plot = igg_subclasses_anotado_exp1 %>% 
  mutate(grupo_n = str_replace_all(grupo_n, " ", "\n")) %>% 
  arrange(grupo, dose) %>% 
  mutate(grupo_n = fct_inorder(grupo_n)) %>% 
  ggplot() +
  aes(x = grupo_n,
      y = valor_log,
      fill = grupo) +
    facet_grid(~teste,
             space = "free_x",
             scales = "free_x",
             axes = "all",
             ) +
  geom_boxplot(
      outlier.shape = NA,
      width = 0.5,
      alpha = 1) +

  geom_sina(color = "black",
              size = 1.5, #or geom_jitter(position = position_dodge(width = 0.1))
             stroke = 0.5,
            pch = 1,
             alpha = 1) +
    stat_summary(fun.y= mean, 
               geom="point", 
               shape=95, 
               size=5, 
               color="black",
               stroke = 5,
               alpha = 1,
               show.legend = F) +
  theme_minimal() +
    theme(text = element_text(size = 10,
                            color = "black"),
        plot.caption = element_text(size = 10, 
                                    color = "black",
                                    hjust = 0.5),
        legend.position = "top",
        legend.margin=margin(0,0,0,0),
          legend.box.margin=margin(0,0,-10,0),
          legend.text = element_text(size = 10, hjust = 0),
          legend.title = element_text(size = 10),
        axis.text.x = element_text(size = 10,
                                   hjust = 0.5,
                                   color = "black"),
        axis.text.y = element_text(size = 10,
                                   color = "black"),
        strip.text = element_text(size = 10,
                                  color = "black"),
        strip.text.y = element_text(size = 10,
                                  color = "black",
                                  angle = 0),
        axis.line.x = element_line(color = "black",
                                   size = 0.5),
        axis.line.y = element_line(color = "black",
                                   size = 0.5),
        ggh4x.axis.nestline = element_line(linetype =1), 
        ggh4x.facet.nestline = element_line(colour = "black", linetype = 1),

        axis.ticks.x = element_line(color = "black",
                                  size = 0.5),
        axis.ticks.y = element_line(color = "black",
                                  size = 0.5),
        panel.grid = element_line(linetype = 2,
                                  color = "gray90"),
        panel.grid.major.x = element_blank()) +
  
  # # scale_y_continuous(transform = "log10", 
  # #                    labels = scales::label_log(base = 10),
  # #                    breaks = scales::breaks_log(n = 6)) +
  # annotation_logticks(sides = "l") +
  scale_fill_manual(values = c("PBS" = "white",
                             "ED-III" = "#9f9fed",
                             "QB" = "#adf7b6",
                             "Vac" = "#a9def9",
                             "Alum" = "#ff5d8f"))+
    labs(fill = "Grupo",
       color = "Grupo",
       shape = "Experimento",
       x = "",
       y = "Log10(OD50)",
       title = "ELISA OD50% IgG subtypes - All vs. All ") 

plot

plot %>%
ggsave(filename = here("Colaborações", "Evelyn", "ELISA_OD50_IgG_ByGroup_Exp1.png"),
       width = 5,
       height = 8,
       bg = "white")
```








